臺灣高等法院刑事判決　　　　　 93年度上更（一）字第543號
上　訴　人
即　被　告　庚○○
選任辯護人　呂金貴　律師
上列上訴人因妨害投票等案件，不服臺灣宜蘭地方法院91年度訴
字第523號，中華民國92年12月23日第一審判決（起訴案號：臺
灣宜蘭地方法院檢察署91年選偵字第148號，及併案：91年選偵
字第146號、第147號、第151號、第153號、第154號），提起上
訴，判決後經最高法院撤銷發回更審，本院判決如下：
    主  文
原判決關於庚○○部分撤銷。
庚○○共同以非法之方法，使投票發生不正確之結果，處有期徒
刑肆月，如易科罰金，以佰元折算壹日，褫奪公權貳年。
    事  實
一、查民國（下同）91年6月8日為宜蘭縣宜蘭市第十七屆鄉鎮市
    民代表暨村里長選舉之投票日，依公職人員選舉罷免法第15
    條第一項規定，在各該選區繼續居住四個月以上，為該選舉
    區之選舉人（以行政區域為範圍計算）；又同法第23條規定
    ：「選舉人名冊由鄉（鎮、市、區）戶籍機關依戶籍登記簿
    編造。凡投票日前二十日已登錄戶籍登記簿依規定有選舉人
    資格者，應編入名冊。投票日前二十日以後遷出之選舉人，
    仍應在原選舉區行使選舉權」，庚○○為該次選舉之戊○○○○候選人，詎其為期能順利當選戊○○○○，竟與其子癸○○共同基於使投票發生不正確結果之犯意聯絡，且均明知
    該次選舉之選舉區為小區域選舉，以人為方式增加選舉權人
    之選票，即足以影響選舉結果，竟推由癸○○以俗稱甲○○○○○（即實際未居住選舉區之人遷移入該選舉區戶籍而取
    得選舉權）之方式影響選舉結果，而癸○○明知附表一至七
    當事人欄所載之人，均未實際居住在附表一至七變更後戶籍
    地址欄所載之處所，竟分別與其等共同基於使投票發生不正
    確結果之犯意聯絡，或由癸○○自己，或由癸○○委（囑）
    託知情並共同基於使投票發生不正確結果之犯意聯絡之辰○○、乙○○（庚○○女婿）、午○○（庚○○妹婿）代辦，
    或由癸○○囑託知情並共同基於使投票發生不正確結果之犯
    意聯絡而自行辦理遷移之地○○、宙○○、玄○○、林袁如
    、辰○○、天○○、林玉女、黃麗美、申○○（郭乃瑋之母
    代為申辦郭乃瑋戶籍遷移）、林木興（並代為申辦林家帆之
    戶籍遷移）、林阿桃（並代為申辦其子林東寶之戶籍遷移）
    、賴寶鳳（並代為申辦賴月琴之戶籍遷移）、簡來應、卯○○、黃秀凰、劉阿梅等人，或由癸○○利用不知情之丁○○
    、寅○○，於前述投票日二十日前，分別先後由癸○○持附
    表一編號5鄭榮洲、編號6董光正、編號7林志柔，附表三編
    號6黃慧琴、附表三編號7巳○○（庚○○女婿）、附表三編
    號8子○○（庚○○女兒）、編號9丑○○、編號10壬○○，
    附表四編號2玄○○、3林袁如，附表五編號1張弘鈴、編號2
    蔡秀鳳、編號4曾照雄、編號6徐秋香；辰○○持自己（即附
    表七編號2辰○○自己）及有犯意聯絡之附表一編號1戌○○
    、4辛○○、9黃子瑜，附表四編號5鄭蕎薽、6游國宏，附表
    六編號5藍靜魚、編號9林峰山、編號11卯○○；乙○○（非
    表列之幽靈人口）持有犯意聯絡之附表二編號2林芬蘭、3許
    麗英、4簡月子，附表六編號10黃玉秋；午○○持自己（即
    附表三編號1午○○自己）及有犯意聯絡之附表三編號3管世
    堅、編號4己○○、編號2酉○○、編號5陳建宏；利用不知
    情之丁○○（非表列之幽靈人口）、寅○○（非表列之幽靈
    人口）分持附表一編號8游桂妹及附表五編號3李盈榛、5亥
    ○○；暨由附表三編號7巳○○（庚○○女婿）、附表三編
    號8子○○（庚○○女兒）、附表二編號1地○○、附表四編
    號1宙○○、附表七編號3天○○、附表一編號2林玉女、附
    表一編號3黃麗美、附表四編號4郭乃瑋之母申○○（代為申
    辦郭乃瑋戶籍遷移）、附表六編號2林木興（並代為申辦附
    表六編號1林家帆之戶籍遷移）、附表六編號3林阿桃（並代
    為申辦其子附表六編號4林東寶之戶籍遷移）、附表六編號6
    賴寶鳳（並代為申辦賴月琴之戶籍遷移）、附表六編號8簡
    來應、附表六編號12黃秀凰、附表六編號13劉阿梅等人遷出
    、遷入所需之身分證件，於附表所示日期前往戶政事務所辦
    理遷入附表一至七變更後戶籍地址欄所載處所之戶籍登記，
    並於因此取得選舉權人之資格後，均於91年6月8日即宜蘭縣
    宜蘭市戊○○○○選舉之投票日投票，而以此種非法之方法
    ，使上開選舉之投票發生不正確之結果。並於因此取得選舉
    權人之資格後，均於九十一年六月八日即宜蘭縣宜蘭市戊○○○○選舉之投票日投票，而以此種非法之方法，使上開選
    舉之投票發生不正確之結果。
二、案經臺灣宜蘭地方法院檢察署檢察官自動檢舉偵查起訴，及
    併案審理。
    理  由
一、上訴人即被告之供述及辯解：
    訊據上訴人即被告庚○○矢口否認有上揭使公務員登載不實
    ，及以非法之方法使投票發生不正確結果之犯行，辯稱：對
    於其子癸○○以俗稱甲○○○○○方式，將附表一至七所示
    之人戶籍遷入其選區乙事，其並不知情；辯護人則為被告辯
    稱：癸○○及附表所示之人雖曾於警、偵訊中認罪，惟遷入
    戶籍乙事均係癸○○個人行為，被告庚○○並不知情，與渠
    等亦無犯意聯絡及行為分擔，被告庚○○在檢察官面前之認
    罪是基於承認事後知悉「曹錦豐、午○○曾於90年6、7月遷
    入庚○○的戶口，並渠二人分戶之後再遷入幽靈人口，及提
    供戶口供壬○○遷入」等之事實，並非對觸犯刑法第146 條
    妨害投票正確罪之構成要件而為認罪，且該等戶籍遷入亦不
    影響選舉最後結果云云。
二、認定犯罪事實所憑之證據及理由：
（一）辦理附表所示「當事人」戶口遷入戊○○○○選舉區戶籍
      ，使其取得里長選舉權之事證：
      經查：被告係癸○○之父，且為宜蘭縣宜蘭市第十七屆戊○○○○候選人，而同案被告癸○○（按因其未提起第三
      審上訴，本院上訴審所宣告罪刑已告確定）對於前揭公訴
      人所指之事實，除被告庚○○是否知情涉入乙節外，餘均
      坦承不諱，供稱：「（你父親選舉遷移人頭都是你在辦理
      ？）是，我幫他們遷到聖後街151～171號」、「辦理戶籍
      遷移的事情，有些是我請朋友幫忙辦理的，也有是他們本
      人自己辦理的，我有拜託朋友辰○○、張金發、天○○等
      人幫忙我辦理戶籍遷移」、「（你是否在91【應係90誤載
      】年6月、7月就先將午○○、曹錦豐遷入分戶，再分別遷
      入其他幽靈人口？）是」、「（是要為選舉用的？）是」
      、「（對檢察官起訴有何意見？）我認罪」等語明確（見
      選偵字第134號影印卷第60至62頁；原審卷第82頁；上訴
      卷第35頁；本院卷第70頁），核與如附表一至七所示戌○○等人，於臺灣宜蘭地方法院檢察署偵訊時供稱遷移戶口
      之情節相符，渠等並均認罪，經檢察官為緩起訴處分在案
      （見選偵字第138號影印卷第53至59頁；第135號影印卷第
      16至18頁；第134號影印卷第51至55頁、60至61頁、68、7
      0頁；第133號影印卷第28至30頁；第137號影印卷第25至2
      6頁、第33至35頁；第140號影印卷第42至48頁；第136號
      影印卷第20至23頁），亦與證人張金發於偵查中證述：「
      （問：你為何要設籍到聖後街95號並幫別人遷籍到171號
      ？）是朋友癸○○拜託我的，遷到171號是癸○○沒有空
      ，委託我去辦的」、「（你認罪否？）我認罪，我遷戶籍
      去投票並幫人遷」（見選偵字第136號影印卷第22頁）；
      證人天○○於本院準備程序所證陳：「我當時有拿身分證
      、印章給癸○○去辦理戶口遷移到聖後街95號，是為了選
      舉..... 」，及證人辰○○所證陳：「因癸○○說他沒有
      空，就拜託我去戶政所辦理戶口遷移。如附表一的戌○○
      、辛○○、黃子瑜，附表四的鄭蕎臻、游國宏，附表七我
      自己的戶口遷移，都是我去戶政所辦理的；（問：是否知
      道癸○○請求你幫忙戶口遷移的目的為何？）我有問癸○○，是因他父親庚○○要選宜蘭市第十七屆鄉鎮市民代表
      暨村里長」等語相互一致（見本院94.01.27、93.12.28準
      備程序筆錄），此外，並有宜蘭縣第十七屆鄉鎮市民代表
      暨村里長選舉宜蘭市東門里選舉人名冊（見宜警蘭刑影卷
      Ａ第38至43頁）、戶籍謄本及住址變更戶籍登記申請書多
      紙在卷可稽（見選偵字第138號影印卷第20至36頁、第135
      號影印卷第6至11頁、第134號影印卷第24至44頁、第133
      號影印卷第14至20頁、第13 7號影印卷第6至20頁、第140
      號影印卷第24至37頁、第136號影印卷第9至16頁），是附
      表所示當事人因被告之里長選舉而遷移戶籍，且均於投票
      日前往投票之事實，堪可認定。
（二）附表所列當事人，均僅純粹為選舉而遷移戶口實際並未住
      居於該址（即俗稱幽靈人口）之事證：
  １、按如附表一至七所示戌○○等人係為被告之里長選舉而遷
      移戶口，以取得選舉權，之後並均有前往投票乙情，業據
      渠等於臺灣宜蘭地方法院檢察署偵訊時認罪，並經檢察官
      緩起訴處分在案，已如前述，而經警實際按址查訪結果，
      附表一所示該戶現從事佛具生意，未有出租於他人居住；
      附表二所示該戶大門門鎖有久未開啟現象，且據受查訪人
      丙○○指稱：「該戶自90年9月一名婦女在內上吊自殺後
      ，已無人居住，現為空屋」；附表四所示該戶為四層樓建
      築物，現堆放神明用具，未有人居住出入，據受查訪人張
      弘朋指稱：「該戶是倉庫，無人居住，放一些神明用具」
      ；附表六該戶為一樓平房，現從事漫畫出租生意，據受查
      訪人丙○○指稱：「該店營業時間為8時至22時，夜間22
      時以後就無人居住」，而據員警繪製之內部平面圖所示，
      內部亦僅陳列書架及櫃檯；附表七該戶亦為一樓平房，據
      受查訪人吳植沂、林再三指稱：「沒有人居住，但之前是
      機車修理店」等語，且經警送達通知書於聖後街95號、14
      9號、151號、新民路100巷2號等處，均為庚○○本人代為
      簽收聯絡，此有宜蘭縣警察局宜蘭分局現場查訪記錄表暨
      勘查拍攝照片多幀在卷可稽（見宜警蘭刑字第091000號影
      印卷A～E、選偵字第104號影印卷第8頁反面至10頁、選偵
      字140號影印卷第38頁、選偵字第109號影印卷第15至18頁
      ）。是附表所列當事人，均屬純粹為選舉而遷移戶口實際
      並未住居於該址，即俗稱幽靈人口之事實，亦堪認定。
  ２、證人戌○○、辛○○、董光正、玄○○、地○○、午○○
      、壬○○等人翻異之詞不足採信：
      嗣證人戌○○、辛○○、玄○○、董光正、地○○、午○○、己○○、壬○○等人，於法院審理時均改變前偵查中
      之供述而陳稱：係有正當理由始遷移戶籍，非為選舉並有
      居住各該戶籍地之事實云云，惟查：
    (1)證人戌○○於檢察官偵訊時稱：本要參選宜蘭市市民代表
      ，登記時發現人多而未參選，伊二月份籍入聖後街；不知
      係何人房子，亦未居住於該處云云（選偵字第138號卷第5
      5、56頁）；嗣向檢察官認罪而獲緩起訴處分；然於上訴
      審竟又證稱：確實有居住於聖後街171號，伊在教育部上
      班，星期六、日才回去云云（見上訴卷第77頁）；於本院
      審理時又改稱：因要參與老人會理事選舉才遷移戶籍，向
      綽號「佛祖明」承租聖後街171號4樓小房間，一個月有住
      七、八天，伊遷移戶籍，被告庚○○、癸○○並不知情云
      云（見本院卷第56至59頁）所述前後不一，委不足採。證
      人林悻米稱：其因在牛排館洗碗，工作太晚不敢回家，故
      承租聖後街171號四樓房間，伊有時會過去住，非被告庚○○、癸○○叫伊遷入云云（見本院卷第61至63頁），然
      據其所述原住於聖後街66巷18號（行政區屬小東里），距
      租屋處聖後街171號（行政區屬東門里）僅相隔數門號，
      所稱之詞顯不合情理。況其二人所為之翻異，復與證人辰
      ○○於本院準備程序證陳：「癸○○說他沒有空，拜託我
      去戶政所辦理戶口遷移；附表一的戌○○、辛○○、黃子
      瑜，附表四的鄭蕎臻、游國宏，附表七我自己的戶口遷移
      ，都是我去辦的；（問：是否知道癸○○請求你幫忙辦戶
      口遷移的目的為何？）我有問癸○○，是因他父親庚○○
      要選宜蘭市第十七屆鄉鎮市民代表暨村里長」等語（見本
      院卷第177頁），及員警實際按址查訪之結果相違。參以
      證人黃子瑜於偵查中所證稱：「（為何要遷籍？）.....
      是我同學林美琴要求我遷的，她爸爸選里長，她拜託我去
      選... 我的資料是交給林美琴去辦的，癸○○是她哥哥」
      等語（見選偵字第138號影印卷第57頁）；及證人鄭喬薽
      於偵查中所證稱：為選舉而遷戶口等語（見選偵字第133
      號影印卷第35頁），均與辰○○證述情節相符，足見辰○○所言非虛，證人戌○○、林悻米事後翻異之詞自不足採
      信。
    (2)另證人董光正稱：遷居該地係為飼養賽鴿；其以三千元向
      鄭榮洲承租聖後街171號四樓上樓梯起第二間，於比賽期
      間一到四月份，在頂樓幫周建亨飼養賽鴿，遷籍該處因怕
      信件收不到云云（見上訴卷第78頁、宜警蘭刑字第091000
      號B卷第16頁、選偵字第138號影印卷第58頁），非惟與其
      向檢察官認罪並獲緩起訴處分之情相違，亦與證人周建亨
      於警員查訪時所稱：雖有一些朋友會幫忙飼養鴿子，但無
      固定人幫忙等語；及證人鄭榮洲（戶長）於偵查時陳稱：
      同意他人戶籍遷入，係因聖後街171號房子並非其所有等
      語，（同上選偵卷第46、58頁）及員警實際查訪結果，均
      不相符，所稱承租居住云云，洵屬虛言。
    (3)證人玄○○於上訴審雖曾改稱：原所住宜蘭市○○路13號
      房屋，因道路整修拆除而遷居云云（見上訴卷第77頁），
      惟顯與其於偵查中所述：遷移戶口是為了整修自宅，且希
      望小孩生下來戶籍在宜蘭，也是為了小孩將來學區著想等
      語不符（見選偵字第 107號影印卷第27頁），經本院再次
      傳喚始坦承：伊有拿身分證、戶口名簿、印章等交給癸○○，是癸○○要伊遷移的，伊太太林袁如的戶籍也一併辦
      理遷移；頭先伊並不知道，是到92年 2月才知道是因為要
      選舉的關係等語（見本院卷第 267頁），是其於上訴審所
      為之翻異自亦無可採。
    (4)證人地○○於本院準備程序中翻異證稱：因腳痛為就醫方
      便，乃向友人許月女租屋居住並籍遷於此，由其女兒負責
      租金，旋又改稱沒有租金，是借住，再改稱都是伊女兒在
      處理，被告庚○○及其子癸○○伊均不認識云云（見本院
      卷第179至183頁）。惟參其另所證稱：原住處即宜蘭市○○○路70巷21之4號與租屋處僅隔二條街之距離等語（見
      本院卷第181頁）及證人郭乃瑋於偵查中所述：「我阿嬤
      地○○幫我遷，帶我去投票」等語（見選偵字第133號影
      印卷第30頁），及經員警實際查訪結果，該戶大門門鎖有
      久未開啟現象，據受查訪人丙○○指稱：「該戶自90年9
      月一名婦女在內上吊自殺後，已無人居住，現為空屋」等
      情觀之，證人地○○上開翻異之詞亦不足採信。
    (5)至證人午○○於原審另證稱其在偵查中係想大事化小才認
      罪云云；於本院審理時復稱確實有在聖後街151號居住，
      當時住在二樓神明桌的後面（房間），但伊人來來去去，
      還要去台北縣永和市照顧伊母親等語（見原審卷第127頁
      ；本院卷第131頁）。參以證人午○○既稱經常與其妻己○○北上照料生病之母親，且另有房子於宜蘭市○○路13
      號之4，由其女婿管世堅、女兒酉○○居住，及其子陳建
      宏就職並住居於台北（見選偵字第101號卷第42頁），卻
      將舉家戶籍（包含其妻己○○、其子陳建宏、女兒林憶碧
      、女婿管世堅）均遷於聖後街151號，此舉顯違常情。且
      據證人酉○○於偵查中證稱：「（問：何時遷籍設在順和
      路、聖後街等處？）我不知道，都是我爸（午○○）辦的
      ，我們當然不可能實際住該處..... 」、「（問：本次選
      舉有投票？）有，因我有親戚（即被告）要參選，且我戶
      籍又設該處」；於本院準備程序中復證稱：其住於宜蘭市
      ○○里○○路13之4號，已住了七年，伊不清楚其戶籍曾
      設於壯圍鄉○○路67號又移至聖後街151號，要問伊父親
      午○○等語（見選偵字第101頁第43頁；本院卷第133頁）
      ，證人己○○亦證稱酉○○並未居住於聖後街151號屬實
      ，及全家戶籍現已遷移回東津路13之4號等語（見本院卷
      第135、136頁），顯見渠等確實屬於選舉幽靈人口無疑，
      上開翻異之詞委無可採。
    (6)另附表三編號9丑○○戶籍於九十一年一月十五日自宜蘭
      縣壯圍鄉○○村○○鄰○○路六十七號遷移至宜蘭縣宜蘭
      市○○里○○鄰○○街一五一號、附表三編號10壬○○戶
      籍於同日自台北縣板橋市○○里○○鄰○○路一百六十七
      號四樓之四遷移至同址，有戶籍謄本可據，證人壬○○雖
      於警訊中稱：「是我岳父庚○○，因我兒子要就讀宜市民
      負托兒所」「因我兒子要就讀公立托兒所，所以辦理遷籍
      」等云云（見宜蘭分局刑事組91.6.30.偵訊筆錄），於原
      審及本院稱：因工作調回宜蘭，且欲讓其小孩讀宜蘭之公
      立幼稚園，才將戶籍遷回云云（見原審卷第136頁、本院
      卷第100頁），惟據其另自陳：之前伊戶籍設在台北縣板
      橋市，太太及小孩子戶籍設在宜蘭，故假日伊都會回來；
      伊正式調動的簽呈時間係在91年3月21日，正式調回國泰
      世華銀行宜蘭分行任職時間為91年5月間（見本院93年11
      月18日準備程序筆錄）；再勾稽其於偵查中稱：「（問：
      你是戶長讓黃慧琴遷入？）是」（見選偵字第134號影印
      卷第70頁），及其於原審稱：遷移後，所有之台北縣板橋
      市○○路167號4樓之4已為空屋等語觀之（見原審卷第139
      頁），其於1月15日（猶未簽呈調動）即將戶籍遷移至宜
      蘭市○○街151號，任令其所有之莒光路房屋為空屋，與
      常情顯屬相悖，且於91年5月前其不過假日始回宜蘭探視
      妻兒，亦難謂有設籍居住之事實。證人癸○○於本院審理
      中復證稱：丑○○是我小妹，先生是壬○○，住在台北市
      上班、只有星期六、星期日才住在宜蘭市○○街一五一號
      等語（見本院94年4月1日審判程序筆錄）， 顯見其亦屬
      為被告里長選舉而遷移戶籍之幽靈人口，所證稱係因工作
      、小孩就學才遷移戶籍，並無為投票而遷入其戶籍云云，
      亦不足採信。所提任職國泰世華銀行之調職簽文，亦不足
      為有利認定之依據。
    (7)附表三編號7巳○○、附表三編號8子○○戶籍均於九十一
      年一月十一日自宜蘭縣壯圍鄉○○村○○鄰○○路六十七
      號遷移至宜蘭縣宜蘭市○○里○○鄰○○街一五一號，有
      戶籍謄本可據，雖證人即附表三編號８子○○於本院準備
      程序中證稱：戶籍原來就是在宜蘭市○○街一五一號，是
      在九十年元月初轉到壯圍鄉○○路六十七號的，在九十一
      年一月初，再從順和路又遷回到宜蘭市○○街一五一號，
      從小時候到現在都是居住在宜蘭市○○街一五一號，且都
      一直住在宜蘭市○○街一五一號裡面，只有戶籍遷移出去
      而已，自己家人一戶，戶長是先生巳○○（見本院九十三
      年十一月十八日準備程序筆錄），證人即附表三編號７巳
      ○○亦於本院準備程序中證稱：因做夜市的生意，工作的
      時間會很晚，所以才遷戶籍到被告庚○○那裡的（宜蘭市
      ○○街一五一號），戶籍現在還在宜蘭市○○街一五一號
      ，一直沒有遷出。在八十三年戶籍就遷入去住，後來九十
      年間又遷出，是準備要在壯圍買房子，但貸款不成，又於
      九十一年再度遷入，從八十三年起就一直住在聖後街一五
      一號三樓的房子云云（見本院九十三年十月二十六日準備
      程序筆錄），惟證人即子○○之弟癸○○於本院審理中證
      稱：子○○是我大妹，巳○○是她先生，戶籍設在宜蘭市
      ○○街151號，但人是住在宜蘭縣五結鄉二結村她的婆家
      等語（見本院94年4月1日審判程序筆錄），查癸○○為子
      ○○之弟，對巳○○、子○○之設籍及實際居住地當屬知
      悉，基於姐弟情誼自無涉詞陷害之可能，應認證人癸○○
      所證為可採。顯見巳○○、子○○亦屬為被告庚○○里長
      選舉而遷移戶籍之幽靈人口，至明。
（三）辦理幽靈人口虛偽遷移戶口之行為人（申辦人）認定：
  １、同案被告癸○○親自辦理遷移：
      附表一編號5鄭榮洲、編號6董光正、編號7林志柔；附表
      三編號6黃慧琴、編號9丑○○、編號10壬○○；附表五編
      號1張弘鈴、編號2蔡秀鳳、編號4曾照雄、編號6徐秋香均
      由同案被告癸○○親自辦理，業據同案被告癸○○證述在
      卷，並有戶籍登記聲請書可憑。又附表三編號7巳○○戶
      籍於九十一年一月十一日遷入宜蘭市○○里○○鄰○○街
      一五一號，是癸○○辦理遷入的，業據證人巳○○在警訊
      稱：「是我舅子癸○○辦理，因我工作關係才叫他幫我辦
      理」等語（參閱卷附宜蘭分局刑事組91.6.27.偵訊筆錄之
      記載）；而附表三編號8子○○戶籍亦於同日遷入同一住
      址，亦是癸○○辦理遷入的，亦據證人子○○於本院準備
      程序中證稱：被告庚○○知道有同意戶籍遷入，我記得我
      有帶身分證、印章及戶口名簿辦理遷移，是我哥哥癸○○
      幫我辦理戶籍遷移到宜蘭市○○街一五一號，曹錦豐遷戶
      籍到宜蘭市○○街一五一號也是我哥哥癸○○辦理戶籍遷
      移的（見本院九十三年十一月十八日準備程序筆錄），足
      見巳○○、子○○戶籍均由同案被告癸○○親自辦理遷移
      ，證人巳○○於本院準備程序中改稱伊與子○○戶籍於九
      十一年一月十一日遷入宜蘭市○○里○○鄰○○街一五一
      號，是自己遷入的云云（見本院九十三年十月二十六日準
      備程序筆錄），與其於警局初訊時之供述不符，惟查巳○○於警局初訊時之供述與證人子○○於本院準備程序中所
      證相符，參以巳○○做夜市生意，住在宜蘭縣五結鄉二結
      村，業據證人即子○○之弟癸○○於本院審理中證實（見
      本院94年4月1日審判程序筆錄），該戶籍遷移由同案被告
      癸○○辦理較為方便，巳○○於警局初訊時之供述具有較
      可信之特別情況，且為證明犯罪事實存否所必要，得為證
      據（參見刑事訴訟法第一百五十九條之二），即巳○○、
      子○○戶籍均由同案被告癸○○親自辦理遷移為可採。另
      雖證人巳○○於本院準備程序中證稱：因要省麻煩才認罪
      的，伊在宜蘭做夜市生意，工作的時間會很晚，所以才遷
      戶籍到被告庚○○那裡的，與被告庚○○沒有同戶籍，不
      是為了被告庚○○要選宜蘭市第十七屆鄉鎮市民代表暨村
      里長選舉才簽戶籍，被告庚○○、證人癸○○都不知道要
      遷戶籍云云，證人子○○翻異稱在檢察官處有作犯罪協商
      認罪，因檢察官有講一些法律用語，伊不懂，當時認為花
      錢就沒有事云云（見本院九十三年十一月十八日準備程序
      筆錄），惟遷戶籍需檢附水電單、房屋稅單等資料，而宜
      蘭市○○里○○鄰○○街一五一號係被告庚○○所有，為
      癸○○所供述在卷，巳○○、子○○戶籍於九十一年一月
      十一日遷入宜蘭市○○里○○鄰○○街一五一號，是癸○○辦理遷入的，證人子○○於本院準備程序中並證稱：被
      告庚○○知道有同意戶籍遷入（見本院九十三年十一月十
      八日準備程序筆錄），且因戶籍遷移，享有宜蘭市第十七
      屆鄉鎮市民代表暨村里長選舉投票權，巳○○並投票給被
      告庚○○，亦據巳○○坦認（見本院九十三年十月二十六
      日準備程序筆錄），可見巳○○、子○○為本件戶籍虛偽
      遷移，係為選舉之特殊目的，並與癸○○、庚○○間具有
      犯意之聯絡，至明。另附表四編號2（玄○○）、3（林袁
      如）原來設籍宜蘭市○○路13號，九十年十二月十九日應
      癸○○請求，玄○○將其自己與太太林袁如身分證、戶口
      名簿、印章等交付癸○○，戶籍遷移到宜蘭縣宜蘭市○○
      街一三七號，是因為要選舉的關係，且被告庚○○又是玄
      ○○嬸嬸的乾爹，癸○○才幫玄○○、林袁如夫妻二人辦
      理戶口遷移等情，業據證人玄○○於本院準備程序中證述
      在卷（見本院卷第267頁94年1月27日準備程序筆錄），附
      表四編號2（玄○○）、3（林袁如）戶籍遷移申辦人為癸○○，玄○○、林袁如與癸○○間為選舉就上開戶籍遷移
      具有犯意聯絡。證人玄○○另於本院準備程序中證稱：伊
      到92年2月才知道是因為要選舉的關係云云（見本院94年1
      月27日準備程序筆錄），無非飾詞，不足採信。
  ２、癸○○委（囑）託他人代為辦理遷移：
    (1)辰○○（表列之幽靈人口）：
      附表一編號1（戌○○）、4（辛○○）、9（黃子瑜）；
      附表四編號5（鄭蕎薽）、6（游國宏）戶口遷移，均係癸○○委由辰○○辦理，業據證人辰○○於本院準備程序證
      述在卷（見本院卷第177頁），而附表七編號1（宇○○）
      、4（未○○）戶籍於91年1月22日遷移到宜蘭市○○街九
      十五號，係未○○夫妻將證件交給癸○○，填寫一張申請
      書，再囑由辰○○代辦，亦據證人宇○○於本院準備程序
      中證實（見本院94年1月18日準備程序筆錄），此部分亦
      係癸○○委由辰○○辦理。而辰○○知悉遷移戶籍之目的
      係要宜蘭市第十七屆鄉鎮市民代表暨村里長選舉用，並經
      證人癸○○於本院準備程序及審理中證實（見本院九十三
      年十月二十六日準備程序筆錄、94年4月1日審判程序筆錄
      ），另附表六編號5（藍靜魚）於九十年十二月左右遷到
      宜蘭市○○路一０四號，戶長林家帆，並未實際居住，託
      朋友阿欽（即辰○○）辦理；附表六編號9（林峰山）於
      九十年十二月初將戶籍遷至新民路一０四號，戶長林家帆
      ，並未實際居住，託朋友阿欽（即辰○○）辦理等情，分
      據藍靜魚、林峰山於警訊中供明（見宜蘭分局刑事組91年
      6月27日偵訊筆錄，被告對該審判外之陳述，並無異議，
      且據為辯護之理由，自得為論罪之依據），二人並經檢察
      官以九十一年選偵字第一四０號為緩起訴處分確定在案。
      藍靜魚、林峰山雖均辯稱：「要替女兒換學校」、「因女
      兒就學」之故而遷移戶籍云云，均屬飾詞，不足採信。另
      附表六編號11卯○○之戶籍在90年11月8日遷移到宜蘭市
      ○○路104號，戶長是林家帆，為證人卯○○在警訊中供
      明（被告未對其陳述異議，可為證據），而該戶籍遷移係
      癸○○為宜蘭市第十七屆鄉鎮市民代表暨村里長選舉委請
      朋友辰○○辦理等情，復據證人癸○○於本院審理中證實
      （見本院94年4月1日審判程序筆錄），且經警察訪結果卯
      ○○並未居住於戶籍地，雖卯○○稱：因生意關係辦理遷
      籍，平時還有到員山家裡看小孩，所以才會兩邊跑云云，
      核屬飾卸之詞，要無足採。另附表七編號2（辰○○）戶
      籍遷移申辦人欄雖載張金發、辰○○，惟係戶長張金發陪
      同辰○○共同前往，且順便在申請書上面蓋章，故應屬辰
      ○○自己辦理的，且辰○○供述中亦自承係自己辦理的。
      參諸附表七編號1（宇○○）、4（未○○）係宇○○、未
      ○○夫妻將證件交給癸○○，填寫一張申請書，再囑由辰
      ○○代辦，已見前述，此部分戶籍遷移宜蘭縣宜蘭市○○
      里○鄰○○街九十五號，與宇○○、未○○夫妻同，亦係
      癸○○委由辰○○辦理，甚明。可見辰○○（表列之幽靈
      人口）知情參與戶籍虛偽遷移，應可認定。
    (2)乙○○（非表列之幽靈人口）：
      附表二編號2（林芬蘭）、3（許麗英）、4（簡月子）戶
      籍遷移，係乙○○找來辦理遷入的，由癸○○提供遷入所
      需戶口名簿證件交乙○○前往辦理戶籍遷移到鄭月雲為戶
      長之宜蘭市○○路100巷2號之房子，分據證人癸○○、乙○○（被告庚○○女婿）於本院準備程序、審理中證述在
      卷（見本院九十三年十二月二日準備程序筆錄、本院94年
      4月1日審判程序筆錄），而附表六編號10（黃玉秋）於九
      十一年一月將戶籍遷至新民路一０四號，戶長林阿桃，是
      乙○○辦理，沒實際居住該處，亦據黃玉秋供明，並有鄭
      月雲、乙○○、黃玉秋均獲緩起訴處分足佐。證人癸○○
      於本院審理中並證稱：乙○○辦理戶籍遷移，我沒有講原
      因，但這四個人是為了宜蘭市第十七屆鄉鎮市民代表暨村
      里長選舉才辦理戶籍遷移的（見本院94年4月1日審判程序
      筆錄）。乙○○非表列之幽靈人口，知情參與戶籍虛偽遷
      移，應係共同正犯。癸○○雖於本院審理中證稱：伊委請
      乙○○辦理戶籍遷移，沒有講原因云云，惟附表二編號2
      （林芬蘭）、3（許麗英）、4（簡月子）戶籍遷移，係乙○○找來辦理遷入的，且附表六編號10（黃玉秋）沒實際
      居住該處，卻辦理戶籍遷移，均見前述，乙○○知情參與
      戶籍虛偽遷移，極為明顯，癸○○所證，無非迴護之詞，
      不足採信。
    (3)午○○（表列之幽靈人口）：
      附表三編號3（管世堅）、5（陳建宏）、附表三編號4（
      己○○）、附表三編號2（酉○○）戶籍遷移部分，己○○係午○○之妻，酉○○係午○○、己○○之女，管世堅
      係酉○○之夫，午○○、己○○之女婿，陳建宏係午○○
      、己○○之子，戶籍遷移至宜蘭市○○街一五一號均係午
      ○○辦理，業據證人管世堅、陳建宏、己○○、酉○○證
      述在卷（管世堅、陳建宏見宜蘭分局刑事組91.6.29、91.
      6.30.偵訊筆錄，被告對該審判外陳述之證據能力，並無
      異議，於辯護意旨狀並援引之，為辯護之依據，其等於警
      訊中供述，自得為論罪之證據；己○○、酉○○見本院94
      年1月18日準備程序筆錄），證人午○○雖嗣後稱管世堅
      的戶籍不是伊辦理的，是癸○○辦理的云云，非惟與證人
      管世堅所證及戶籍登記聲請書所載申辦人不符，且其於本
      院審理中證稱：上開戶籍遷移都是伊辦理的（見本院94
      年4月1日審判程序筆錄），是所辯非其辦理應無可採。又
      午○○除辦理附表三編號3（管世堅）、5（陳建宏）、附
      表三編號4（己○○）、附表三編號2（酉○○）之戶籍遷
      移外，並於九十年七月二十日先將戶籍自宜蘭縣壯圍鄉○○村○○鄰○○路六十七號遷移至宜蘭縣宜蘭市○○里○○鄰○○街一五一號（如附表三編號１），均經證人午○○供明，並有戶籍登記聲請書可憑。另據癸○○於本院準
      備程序中證稱：為選舉之用，在91【應係90誤載】年6 月
      、7月就先將午○○、曹錦豐遷入分戶，再分別遷入其他
      幽靈人口等語，足見午○○（表列之幽靈人口）知情參與
      ，應係共同正犯。
    (4)丁○○（非表列之幽靈人口，係不知情而受癸○○所利用
      ）：
      附表一編號8（游桂妹）戶口遷移部分，雖證人丁○○、
      亥○○經本院屢傳未到，惟游桂妹於偵查中供稱：「（問
      ：為何要遷籍？）我朋友麗秋的親戚要選舉，叫我遷籍進
      去.... 我並沒有住那邊」（見選偵字第138號影印卷第57
      頁），而附表一編號8「戶籍登記聲請書變更時間及申辦
      人」欄所載申辦人為丁○○，係癸○○委託辦理，目的是
      為宜蘭市第十七屆鄉鎮市民代表暨村里長選舉，業據癸○○。於本院審理中證實（見本院94年4月1日審判程序筆錄
      ），雖證人游桂妹戶籍遷入宜蘭市○○里○○街一四九號
      後，至93年2月17日仍設籍在原址並無遷出之移動情形，
      此亦有戶籍謄本可稽，惟證人游桂妹於偵查中已坦承係為
      選舉遷移戶籍，未實際居住上址，則其屬幽靈人口至明，
      縱仍設籍在原址尚未遷出，亦不影響此部分罪責之認定。
      另證人癸○○於本院審理中證稱：委託丁○○辦理附表一
      編號八游桂妹的戶籍遷移時，沒有跟丁○○說明遷移的原
      因（見本院94年4月1日審判程序筆錄），復無其他證據證
      明丁○○（非表列之幽靈人口）知情參與，應係不知情而
      受已定讞之癸○○所利用（屬間接正犯），至明。
    (5)寅○○（非表列之幽靈人口，係不知情而受癸○○所利用
      ）：
      附表五編號3（李盈榛）、5（亥○○）戶籍登記聲請書所
      載申辦人為寅○○，而寅○○是癸○○大嫂，因癸○○事
      忙，委託辦理李盈榛及亥○○戶籍遷移，亦據寅○○於本
      院準備程序中證述無訛（見本院94年01月18日準備程序筆
      錄），依寅○○所證，癸○○只說事忙，要其辦忙辦理戶
      口遷移而已，而寅○○非表列之幽靈人口，復無證據證明
      其知悉為選舉而辦理戶籍遷移，應係不知情而受已定讞之
      癸○○所利用（屬間接正犯），至明。
  ３、癸○○囑託「當事人」遷移並自行辦理部分：
    (1)附表二編號1（地○○）戶籍遷移宜蘭市○○里○○路一
      ＯＯ巷二號，戶籍登記聲請書所載申辦人為地○○自己，
      經警察訪結果並未居住於該址，雖地○○對於何人辦理戶
      口遷移之事，先稱：「是我女兒幫我遷移的」，嗣後改稱
      ：「記憶力不好，不記得」（見本院九十三年十二月二十
      八日準備程序筆錄），先後不一，應以戶籍登記聲請書所
      載申辦人為準。且地○○所有房子坐落宜蘭市○○○路七
      十巷二十一之四號，距宜蘭市○○里○○路一ＯＯ巷二號
      只有二條街的距離，並非遙遠，地○○縱有腳痛需就醫，
      亦無遷移新民路一ＯＯ巷二號之必要，何況係有償租賃，
      或無償借住，地○○亦支吾其詞，均違常情，而無足採。
      地○○於本院準備程序中雖亦證陳：被告庚○○及其兒子
      癸○○伊均不認識云云，惟宜蘭市○○里○○路一ＯＯ巷
      二號係癸○○朋友鄭月雲所有，參諸癸○○提供上址由乙○○去辦理林芬蘭、許麗英、簡月子等人戶籍遷移（癸○○證詞見93.12.2.準備程序筆錄），及郭乃瑋於偵查中所
      證：「我阿嬤地○○幫我遷，帶我去投票」等語（見選偵
      字第133號影印卷第30頁）以觀，地○○係為里長選舉將
      戶籍遷移新民路一ＯＯ巷二號，且係由癸○○提供上址資
      料囑由地○○戶籍遷移，洵可認定。
    (2)附表四編號1（宙○○）於九十一年一月三十日自行將戶
      籍遷移至宜蘭縣宜蘭市○○里○○鄰○○街一三七號，而
      未實際居住該址（見宜蘭分局刑事組91.6.27.偵訊筆錄）
      ，亦有戶籍登記聲請書申辦人載為宙○○可據，而宜蘭市
      ○○街137號戶籍係宙○○供未居住於該處之鄭喬薽等四
      人遷入，再由癸○○收集證件交由辰○○辦理遷入登記（
      檢察官簽分偵辦），有該戶籍資料足稽，宙○○為本件戶
      籍遷移，係為選舉之特殊目的，並與癸○○間具有犯意之
      聯絡，至明。
    (3)附表七編號3（天○○）依證人天○○於警訊中供稱：「
      （問：你於何時遷籍？戶長何人？與你何關係？）於九十
      一年三月中旬遷籍。戶長是張金發。他是我的結拜兄弟。
      」、「（問：何人為你辦理遷籍？何原因？）我與張金發
      一起去戶政所辦理遷籍，為辦理田地貸款之故」（見宜蘭
      分局刑事組91.6.27.偵訊筆錄），核與證人癸○○於本院
      審理中證稱：附表七編號三天○○的戶籍遷移，遷移到宜
      蘭市○○街九十五號，是天○○自己去辦理的，是我請天
      ○○去辦理的等語（見本院94年4月1日審判程序筆錄），
      相互吻合，雖證人天○○於本院準備程序中證稱：戶籍遷
      移至宜蘭縣宜蘭市○○里○鄰○○街九十五號，當時有拿
      身分證、印章給癸○○去辦理戶口遷移等語（見本院94年
      1月27日準備程序筆錄），與其在警訊中之供述不符，惟
      先前之陳述與證人癸○○於本院審理中所證相符，具有較
      可信之特別情況，且為證明犯罪事實存否所必要者，依刑
      事訴訟法第159-2條規定，得為證據。證人天○○於本院
      準備程序中並證實辦理戶口遷移，目的是為選舉等情（見
      本院94年1月27日準備程序筆錄），天○○（表列之幽靈
      人口）知情參與戶籍虛偽遷移，應與癸○○係共同正犯，
      洵堪認定。雖雖證人天○○於本院準備程序中曾供稱當時
      天○○有拿身分證、印章給癸○○去辦理戶口遷移云云（
      見本院94年1月27日準備程序筆錄），惟與證人癸○○於
      本院審理中所證情節及天○○於警局之供述不合，並與戶
      籍登記聲請書所載不符，比較言之，應以天○○警訊中所
      供較為可採，併予敘明。
    (4)附表一編號2（林玉女）於九十一年二月六日將戶籍遷移
      至宜蘭縣宜蘭市○○里○○鄰○○街一七一號，申辦人係
      黃麗美辦理遷移，而附表一編號3（黃麗美）亦於九十一
      年二月六日將戶籍遷移至宜蘭縣宜蘭市○○里○○鄰○○
      街一七一號，戶長為戌○○，本人辦理，於九十一年二月
      中旬因工作性質不合辭職未在該處工作致未居住等情，業
      據證人林玉女、黃麗美供明（見宜蘭分局刑事組91.6.30.
      偵訊筆錄）。黃麗美（表列之幽靈人口）知情參與戶籍遷
      移，應係共同正犯。
    (5)附表四編號4（郭乃瑋）九十一年二月五日遷籍至宜蘭市
      ○○街一三七號，從來沒居住該處，申辦人為郭乃瑋之母
      申○○，業經郭乃瑋供明在卷（見宜蘭分局刑事組91.6.3
      0.偵訊筆錄），參以郭乃瑋並經檢察官以九十一年選偵字
      第一四０號為緩起訴處分確定，且宜蘭市○○街一三七號
      乃癸○○、辰○○分別為玄○○、林袁如、鄭蕎薽、游國
      宏等人遷移戶籍之處所，申○○（非表列之幽靈人口）知
      情參與戶籍遷移，應係共同正犯。
    (6)關於附表六編號1（林家帆）於九十年十一月二十八日戶
      籍遷移申辦人為林家帆之兄林木興，附表六編號2（林木
      興）於九十年十一月二十八日戶籍遷移申辦人為林木興本
      人，戶長為林家帆，附表六編號3（林阿桃）於九十年十
      二月三十一日遷籍，申辦人林阿桃為本人，附表六編號4
      （林東寶）於九十年十一月二十六日遷籍，申辦人為林阿
      桃（林東寶之母），附表六編號6（賴寶鳳）於九十年十
      一月十四日遷籍至宜蘭市○○路一０四號，從來沒有居住
      ，遷籍申辦人為賴寶鳳，附表六編號7（賴月琴）於九十
      年十一月十四日遷籍，戶長為妹妹賴寶鳳，申辦人亦為賴
      寶鳳，未居住該址，附表六編號8（簡來應）於九十年十
      二月三十一日戶籍遷移至宜蘭縣宜蘭市○○里○鄰○○路
      一０四號，戶長林阿桃，自己辦理遷移；附表六編號12（
      黃秀凰）於九十年十一月二十八日遷籍新民路一０四號，
      戶長是林家帆，自己辦理遷移；附表六編號13（劉阿梅）
      於九十年十二月三十一日遷籍。戶長林阿桃自己到戶政所
      叫人幫忙辦理等情，業據林家帆、林木興、林阿桃、林東
      寶、賴寶鳳、賴月琴、簡來應、黃秀凰、劉阿梅於警訊中
      供明（見宜蘭分局刑事組91.6.27.、91.6.30.偵訊筆錄）
      ，參以林家帆、林木興、林阿桃、林東寶、賴寶鳳、賴月
      琴、簡來應、卯○○、黃秀凰、劉阿梅均於偵查中認罪，
      並經檢察官以九十一年選偵字第一四０號為緩起訴處分確
      定在案，雖林家帆、林木興稱：做生意方便才辦理遷籍；
      林阿桃稱：工作完畢就會至戶籍地居住；林東寶稱：新民
      路那裡和慈安路兩邊來來去去，兩邊都有住；賴寶鳳稱：
      戶籍至九十三年六月十六日止，仍設籍於宜蘭市○○里○
      鄰○○路一○四號，未見其遷出原址；賴月琴稱：戶籍地
      址是要設投注站用的；簡來應稱：因家住員山離市區較遠
      ，所以遷戶口至新民路一０四號，因為有時會住那裡；黃
      秀凰稱：為了小孩就讀學校之關係才遷戶籍的；劉阿梅稱
      ：向戶長林阿桃承租，沒有合約書云云，被告辯稱上開人
      所為亦不能認定上訴人庚○○有何犯罪行為云云，均屬飾
      卸之詞，要無足採。
（四）被告庚○○有無與共同被告癸○○或任何辦理戶籍遷移之
      人具有犯意聯絡或行為分擔（共犯結構關係）之認定：
  １、積極事證：
      按如附表一至七所列當事人欄所示，戌○○等人係為被告
      之里長選舉而遷移戶口，以取得選舉權，之後並均有前往
      投票乙情，業據證人戌○○等於臺灣宜蘭地方法院檢察署
      偵訊時認罪，並經檢察官緩起訴處分在案，且被告庚○○
      於偵查中亦坦承犯行，供稱：「（問：曹錦豐、午○○於
      91（應係90誤載）年6月、7月遷入你的戶口，之後再遷入
      幽靈人口？）是」、「（問：你有提供戶口供他們還有壬○○遷入？）有」、「（你是否認罪？）我認罪」等語在
      卷（見選偵字第134號影印卷第62至63頁），其子即共同
      被告癸○○在九十一年選偵字第一三五、一三四、一三八
      號偵查中供稱：「（問：庚○○與你何關係？）是  我爸
      爸」、「（問：你父親選舉遷移人頭都是你在辦理？）是
      ，我幫他們遷到聖後街151～171號」、「（問：你是否認
      罪？）我認罪」、「（問：資料何來？）是他們交給我的
      」（見台灣宜蘭地檢署91.10.28.訊問筆錄）。於本院準
      備程序中證稱：原審判決附表申辦人是我拜託乙○○等人
      去辦理的（見本院九十三年十二月二日準備程序筆錄），
      又稱：「判決書附表有五十六個人變更戶籍有些是我遷移
      的，附表裡面「申辦人」寫我的，就是我辦理的。」、「
      （辯護人問：遷入戶籍的人，是否都是你辦理的？）辦理
      戶籍遷移的事情，有些是我請我的朋友幫忙辦理的，也有
      是他們本人自己辦理的，我也有拜託申辦的朋友辰○○、
      張金發、天○○等人幫忙我辦理戶籍遷移（見本院九十三
      年十月二十六日準備程序筆錄），復於本院審理時證稱：
      「（法官問：提示你在檢察官處的偵查筆錄有何意見？你
      有陳述說：戶籍遷入作為『幽靈人口』你父親庚○○有同
      意等語是否實在？）我父親庚○○是有同意戶籍遷入...
      」等語（見本院93.1 2.26.準備程序筆錄第十九頁至第二
      十二頁），彼此所供一致。且本件遷入聖後街149號、151
      號之戶籍遷移，癸○○並拿取被告為戶長之戶口名簿、水
      電繳納資料為證件配合辦裡（見本院93.12.2.準備程序筆
      錄第十六頁），又經警送達通知書於聖後街95號、149號
      、151號、新民路100巷2號等處，均為庚○○本人代為簽
      收聯絡，此有宜蘭縣警察局宜蘭分局現場查訪記錄表暨勘
      查拍攝照片多幀在卷可稽（見宜警蘭刑字第091000號影印
      卷A～E、選偵字第104號影印卷第8頁反面至10頁、選偵字
      140號影印卷第38頁、選偵字第109號影印卷第15至18頁）
      ，可見被告庚○○對於共同被告癸○○辦理幽靈人口戶籍
      遷移，係為選舉用之事應屬知情，並表示同意此一作法（
      見選偵字第134號影印卷第61頁），而辦理幽靈人口遷移
      ，無論係由共同被告癸○○自行為之，或由癸○○囑託附
      表「當事人」自行辦理，或由癸○○委（囑）託附表「戶
      籍登記聲請書變更時間及申辦人」欄有關申辦人辦理，均
      由共同被告癸○○接洽辦理，被告庚○○與共同被告癸○○間具有犯意聯絡，洵堪認定。
  ２、被告庚○○與共同被告癸○○委（囑）託辦理戶籍遷移之
      人之關係：
      附表一至七所示幽靈人口遷移，或由共同被告癸○○自行
      為之，或由癸○○囑託附表「當事人」自行辦理，或由癸○○委（囑）託附表「戶籍登記聲請書變更時間及申辦人
      」欄有關申辦人辦理，業據共同被告癸○○於本院準備程
      序中證實（見本院九十三年十月二十六日、九十三年十二
      月二日準備程序筆錄），而辦理幽靈人口遷移，無論係由
      共同被告癸○○自行為之，或由癸○○囑託附表「當事人
      」自行辦理，或由癸○○委（囑）託附表「戶籍登記聲請
      書變更時間及申辦人」欄有關申辦人辦理，均由共同被告
      癸○○接洽辦理，該等人中，癸○○委（囑）託辦理之辰
      ○○、乙○○、午○○；及癸○○囑託遷移並自行辦理之
      地○○、午○○、宙○○、玄○○、林袁如、天○○，均
      係知情而共同參與，則應與被告及癸○○等人論為共同正
      犯。而丁○○、寅○○係不知情而受癸○○利用，則被告
      與癸○○為間接正犯。
  ３、共同被告癸○○有利被告之證述不足採之理由：
      證人即同案被告癸○○於本院審理時翻異稱：在偵查中陳
      述說戶籍遷入作為甲○○○○○，父親庚○○有同意等語
      ，伊父親庚○○有同意戶籍遷入，但不知道要做為選舉之
      用.... （見本院卷第72頁）；另其在偵查中陳述被告庚○○知情，係指庚○○知悉午○○、巳○○及壬○○遷移
      戶籍之部分，且選舉事務均被告庚○○一人負責，其並未
      參與（見原審卷第140至141頁）；只有壬○○、巳○○戶
      籍遷移有跟伊父親庚○○講過，其他的就沒有，辦理戶籍
      遷移的證件，伊父親都放在事務桌的抽屜裡面，是伊自己
      去拿的云云（見本院卷第139頁）。將多人戶籍遷到聖後
      街一五一、一七一號的房子，沒有徵求父親庚○○的意見
      或同意、伊遷入戶籍，都沒有對父親庚○○講、被告庚○○事先不知道遷入戶籍這件事、伊沒有擔任被告庚○○第
      十七屆鄉鎮市民代表暨村里長選舉的助選員（見本院93.1
      2.26.準備程序筆錄）云云，辯護意旨亦謂：證人癸○○
      上開所指「巳○○戶籍遷移有跟伊父親庚○○講過」應係
      指癸○○要選壯圍鄉代表時之辦理戶籍遷移之事，要與本
      案毫無關係，由癸○○所證遷入戶籍這件事未徵求父親庚○○的意見或同意，被告不知癸○○辦理遷戶籍之事等語
      ，據此認被告確實不知癸○○辦理遷戶籍之事實。然查，
      被告庚○○與癸○○係父子關係，其二人之關係可謂至親
      ，而被告庚○○投身戊○○○○之選舉，目的在求勝選，
      衡情勢必充分掌握主、客觀情勢，以便競選求勝計劃，乃
      理所當然，其焉有不就如何採取競選策略、選舉區內選舉
      人數之多寡、預估可能當選票數、助選人員擔負之事務分
      工等選舉有關重要事項？焉無不與其子被告癸○○相互謀
      議之理？矧被告癸○○為求其父庚○○勝選，遷移如附表
      一至七當事人欄所載之人之多，此部分對被告庚○○選情
      自足以生有利影響，焉有置參選人即被告庚○○於於事外
      而完全不令其知悉之理，被告庚○○諉稱不知，孰能置信
      ？且依公職人員選舉罷免法第15條第一項之規定，有選舉
      權人在各該選舉區繼續居住四個月以上者，為公職人員選
      舉各該選舉區之選舉人。是如欲以俗稱甲○○○○○之方
      式影響投票結果，必於期前預先計劃佈局遷入戶籍，始能
      達到預期之效果。又選舉人名冊，由鄉（鎮、市、區）戶
      籍機關依據戶籍登記簿編造，凡投票前二十日已登錄戶籍
      登記簿，依規定有選舉權人資格者，應一律編入名冊，同
      法第23條亦定有明文，則各候選人對其選舉區內究有多少
      法定之選舉人數，應無不予關心及瞭解之理，此觀之證人
      癸○○於本院準備程序中證稱：其父親庚○○於選前有估
      票等語即明（見本院卷第71頁）。再參員警實地查訪結果
      亦載有：經警送達通知書於聖後街95號、149號、151號、
      新民路100巷2號等處，均為庚○○本人代為簽收聯絡之情
      （見宜警蘭刑字第091000號影印卷A、C卷），顯見被告庚○○辯稱附表一至七當事人欄所載之多數人選前遷移戶籍
      之事，均不知情云云，僅係卸責之詞，不足採信。
  ４、證人乙○○於檢察官偵查中證稱：上訴人係伊之岳父，伊
      向林芬蘭、許麗英、簡月子等人拿取證件辦理戶籍遷移，
      上訴人並不知情，伊係自己幫忙的云云（見選偵字第134
      號影印卷第59至61頁），惟查，乙○○始終未供稱其代人
      遷籍之行為直接與被告庚○○有關，惟據癸○○於本院準
      備程序中證稱：「這些人是乙○○找來的，說要遷入，我
      就拿戶口名簿給乙○○去辦理戶籍遷移手續，到宜蘭市○○路100巷2號的房子，該房子是我朋友的」（見本院卷第
      142 頁），核與乙○○所自承：伊係自己幫忙的（見選偵
      字第134號影印卷第59至61頁）；及伊是跟癸○○拿到戶
      口名簿（見本院卷第134頁）等語一致，乙○○與癸○○
      間具犯意聯絡行為分擔，殆屬無疑，而基於前述（被告與
      癸○○間之父子關係、候選人對於選區選舉人之異動....
      理由，及乙○○係被告之女婿），被告實無從諉稱不知。
  ５、至證人午○○、子○○、巳○○、丑○○、戌○○、辛○○、董光正、玄○○、地○○、壬○○等人上開翻異之詞
      ，均見前述，要屬迴護被告庚○○，仍不得採為對被告庚○○有利之證據。
（五）按刑法第146條妨害投票正確罪，其所謂「使投票發生不
      正確之結果」，並非僅指使候選人之當選或不當選而已，
      舉凡與投票直接有關之結果，如使該選舉區之投票率、各
      候選人之得票率等結果不正確，均應包括之（見最高法院
      88年度台上字第6728號判決）。查本件如附表一至七當事
      人欄所載之人，附表三曹錦豐、子○○、丑○○三人外均
      未實際居住在附表一至七變更後戶籍地址欄所載之處所，
      竟於里長選舉投票日二十日前，分別遷移入附表一至七變
      更後戶籍地址欄所載之處所，並於因此取得選舉權人之資
      格後，於91年6月8日即宜蘭縣宜蘭市戊○○○○選舉之投
      票日前往投票，此均據證人等證述在卷如前，縱未確實動
      搖當選結果，然已使投票之投票率、得票率結果產生影響
      ，亦足見渠等遷入戶籍之目的，係為於上揭選舉時投票予
      被告，使被告順利當選，彰彰甚明。是被告所辯：指即使
      除去本案被指人數，被告票數仍領先次高得票者，對選舉
      結果不生影響云云，核係脫免卸責之詞，亦不足採信。
（六）綜上所述，本件事證明確，被告庚○○犯行，洵堪認定。
三、論罪：
（一）以幽靈人口從事選舉舞弊，依下所述應負妨害投票正確罪
      責：
  １、人民有居住及遷徙之自由；又人民有選舉、罷免、創制、
      複決之權，憲法第十條、第十七條雖均著有明文，然所謂
      居住遷徙自由及選舉權，並非漫無限制，得任意行使，在
      為防止妨礙他人自由，避免緊急危難，維持社會秩序，或
      增進公共利益所必要者，仍得以法律限制之，憲法第23條
      亦定有明文，此即所謂法律保留原則。戶籍法第20條至第
      22條所規定之遷出、遷入登記及同法第54條對故意為不實
      申請者之處罰；公職人員選舉罷免法第15條第一項有選舉
      權人在各該選舉區繼續居住四個月以上者，為公職人員選
      舉各該選舉區之選舉人之規定，其目的無外乎在於戶籍管
      理、維護社會秩安及選舉之公平性，均係為維護社會秩序
      之必要，而對人民居住遷徙自由及選舉權所附加之限制，
      且上開戶籍法及公職人員選舉罷免法之規定，亦皆未超出
      比例原則，其合憲性，當不容置疑。
  ２、現行刑法第146條第1項「以詐術或其他非法之方法，使投
      票發生不正確之結果或變造投票之結果者，處五年以下有
      期徒刑。」之規定，其立法目的無非在杜絕任何選舉舞弊
      ，以達選舉之純正及公平，此從刑法第二編第六章妨票投
      票罪之立法目的：「查暫行律分則第八章原案謂凡選舉事
      宜，以純正涓潔安全為要義，尚純正則用各種詐術者有罰
      ，尚涓潔則用各種誘惑者有罰，尚安全則用各種強暴者皆
      有罰。．．．」，及觀諸刑法第146條之立法理由為：「
      查第二次修正案理由謂外國立法例，對於選舉舞弊，可分
      為兩派：一為列舉規定，法國、比國、意大利、西班牙、
      匈牙利、英國、美國等國是也。一為概括規定，德國、奧
      國、芬蘭等國是也。第一派之選舉法，雖屢經更改然難臻
      嚴密，即如法國1852年2月2日之選舉罷免法頒布後，至18
      89年曾經六次更改，其列舉之犯罪行為，幾及百種，仍有
      未盡，乃於1902年3月30日頒布概括規定之條文，蓋以列
      舉終有遺漏也。原案第158條第一項，係仿列舉式，其所
      注意者一為選舉名簿，一為無資格之投票，其嚴密不如法
      國，且於投票後，選舉結果前一切舞弊無明文處罰，故本
      案擬從第二派為概括之規定。．．．」益徵明確，從此亦
      可知我國刑法第146條之規定，係屬概括之規定，除使用
      詐術外，其他以一切非法之方法，達妨害選舉之純正及公
      平者，均有該條之適用。又從該法條之條文觀之，該罪之
      客觀構成要件有二，第一須以詐術或其他非法之方法，第
      二須使投票發生不正確之結果或變造投票之結果；所謂「
      詐術」即使用欺罔手段，以使人陷於錯誤而言，所謂「其
      他非法之方法」，即除詐術外，其他一切非法律所允許之
      方法，均屬之。
  ３、選舉人、候選人年齡及居住期間之計算，均以算至投票日
      前一日為準，並以戶籍登記簿為依據，公職人員選舉罷免
      法第4條第一項固定有明文，然按諸上開同法第15條第一
      項有選舉權人在各該選區繼續居住四個月以上者，為公職
      人員選舉各該選舉區之選舉人之規定，可知該法所重視者
      ，為在選舉區繼續居住之事實，又該四個月，為判斷居住
      事實之客觀標準，至於戶籍登記簿僅為該四個月起算之在
      客觀上不得不然之判斷依據，此觀諸該法之施行細則第2
      條之一規定本法第4條居住期間之計算所依據之戶籍登記
      ，應由戶籍機關切實查察，其遷入登記不實者，應依法處
      理，足見上開規定之本旨，重在居住之事實，而非形式上
      之戶籍登記；再參諸現代民主政治，高舉主權在民原則，
      將政權交諸人民，由人民選舉代表行使，其中因各國幅員
      大小不一，小者固可由人民共同決定，大者則非區分各級
      行政區域、組織治理不可，在區分若干行政區域下，該行
      政區域之政權行使，按諸主權在民原則，理應由該行政區
      域之人民行使，且僅能由該區域之人民行使，非能由其他
      地區之人所能越俎代庖，由此亦證公職人員選舉罷免法之
      規定，重在居住之事實，至為明確。今若為符合上開公職
      人員選舉罷免法之規定，為支持某特定候選人，而將戶籍
      及實際上居住所遷入該選舉區，固符合上開規定及主權在
      民原則，自不待言，然若實際上並未居住該選舉區，為支
      持某特定候選人，而虛報遷入戶籍者，其有妨害選舉之純
      正及公正性，至為顯然，且虛報戶籍遷入，依戶籍法第54
      條之規定，應加以行政處罰，若以此種虛報戶籍遷入之手
      段，達妨害投票之目的，自非法律所允許之方法，除依上
      開規定予以行政之處罰外，另應該當於刑法第146條所規
      定之「其他非法之方法」之要件，應至為明確，而非僅止
      於處以行政上之處罰而已，此猶如刑法第55條之牽連犯規
      定相似，其方法行為及手段行為均構成犯罪，而非僅就方
      法行為或結果行為論罪，而於此則僅係因其手段行為，係
      屬行政罰所規範之範疇，而非刑法上之處罰而已，要難以
      該手段行為，應為行政上之處罰，即認目的行為，不構成
      犯罪。
  ４、我國憲法所規定之各項選舉，雖係採普通、平等、直接、
      無記名方式為之，選舉人投票給何選候人，在理論上固係
      無法知悉，然若虛偽遷入戶籍，實際上未居住於該處，目
      的在符合公職人員選舉罷免法繼續居住四個月以上之規定
      ，而投票予某一候選人，並進而投票，在事證已明之情況
      下，若仍以上揭理由認不構成刑法第146條之妨害投票正
      確罪，則法律豈非流於具文，且眛於社會事實，況其本未
      住於該選舉區，為投票予某一候選人之目的，將戶籍虛偽
      遷入，姑不論其最後投票予何候選人，就該選區之整體投
      票結果，其投票數，亦必然發生不正確結果，是亦難以此
      認不構成刑法第146條之妨害投票正確罪。又刑法第146條
      犯罪構成要件既曰「使投票發生不正確之結果」，即應指
      投票之任何結果而言，而非僅指當選與否之結果，故而對
      投票之得票數造成不正確結果者，亦當然屬之。亦即，刑
      法第一百四十六條妨害投票正確罪，其所謂「使投票發生
      不正確之結果」，並非僅指使候選人之當選或不當選而已
      ，舉凡與投票直接有關之結果，如使該選舉區之投票率、
      各候選人之得票率等結果不正確，均應包括之。辯護人主
      張「居住遷徙自由」乃憲法所保障之基本權利，人民本可
      自由為之云云，容有誤解。
（二）核被告庚○○所為，係犯刑法第146條第一項以其他非法
      之方法妨害投票正確罪。
（三）被告庚○○與同案被告癸○○間就辦理幽靈人口戶籍遷移
      ，使公務員登載不實及使投票發生不正確結果具有犯意聯
      絡，而癸○○委（囑）託辦理之辰○○、乙○○、午○○
      ；及癸○○囑託遷移並自行辦理之地○○、午○○、宙○○、玄○○、林袁如、辰○○、天○○、林玉女、黃麗美
      、申○○（郭乃瑋之母代為申辦郭乃瑋戶籍遷移）、林木
      興（並代為申辦林家帆之戶籍遷移）、林阿桃（並代為申
      辦其子林東寶之戶籍遷移）、賴寶鳳（並代為申辦賴月琴
      之戶籍遷移）、簡來應、卯○○、黃秀凰、劉阿梅等人，
      均係知情而共同參與，則應與被告及癸○○、附表一至七
      當事人欄所載之人間論為共同正犯。而丁○○、寅○○係
      不知情而受癸○○利用，則被告與癸○○為間接正犯。
（四）被告庚○○與同案共同被告癸○○先後多次辦理幽靈人口
      戶籍遷移犯行，係基於使投票發生不正確結果之單一犯意
      下之多次接續行為，應為單純一罪。
（五）公訴人雖僅就附表所示午○○及遷入其戶口之己○○，酉
      ○○、管世堅；曹錦豐同意遷入其戶口之莊文燕壬○○同
      意遷入其戶口之黃慧琴等之遷入登記，使公務員登載不實
      及使投票發生不正確結果之犯行起訴，惟其餘部分，與起
      訴有罪部分，均係基於使投票發生不正確結果之單一犯意
      下之多次接續行為，具有實質上一罪關係，本院自得併予
      審究。
四、撤銷改判及理由：
    原審就被告庚○○部分予以論罪科刑，固非無見，惟：（一
    ）有罪之判決書，對於被告有利之證據不採納者，應說明其
    理由，為刑事訴訟法第三百十條第二款所明定，故有罪判決
    對於被告有利之證據，如不加以採納，必須說明其不予採納
    之理由，否則即難謂無判決不備理由之違法。依原審判決事
    實欄及其附表二之記載，為所謂甲○○○○○林芬蘭、許麗
    英、簡月子三人辦理虛偽戶籍遷移登記之申辦人為乙○○，
    而證人乙○○於檢察官偵查中證稱：上訴人係伊之岳父，伊
    向林芬蘭、許麗英、簡月子等人拿取證件辦理戶籍遷移，上
    訴人並不知情，伊係自己幫忙的等語（見選偵字第一三八號
    影印偵查卷第六十八至七十頁）。所為證言於上訴人有利，
    原審對此有利上訴人之證據究竟如何不足採取，並未說明其
    理由，遽為判決，即屬於法有違。（二）客觀上為法院認定
    犯罪事實及適用法律基礎之證據，雖已調查而其內容尚未明
    瞭者，即與未經調查無異，如遽行判決，仍屬應於審判期日
    調查之證據而未予調查之違法。原判決認定上訴人與已定讞
    之癸○○及該判決附表一至七所列「當事人」（即俗稱之甲○○○○○）共犯本件犯行等情。惟各該附表「戶籍登記聲
    請書變更時間及申辦人」欄有關申辦人為丁○○、乙○○、
    寅○○部分，因該三人並非原判決所指之甲○○○○○，其
    代為申辦虛偽戶籍遷移登記之行為，究係受上訴人與已定讞
    之癸○○等人利用，或知情而共同參與，因攸關間接正犯或
    共同正犯之成立，原審未予釐清究明，亦有可議。（三）已
    受請求之事項未予判決者，除刑事訴訟法有特別規定者外，
    其判決當然違背法令，同法第三百七十九條第十二款定有明
    文；至犯罪已否起訴，應以起訴書狀所記載之被告及犯罪事
    實為準，不受起訴書所引犯罪法條之拘束。本件第一審檢察
    官之起訴書犯罪事實已載明：「……庚○○為本次選舉之宜
    蘭市戊○○○○候選人，設籍於宜蘭縣宜蘭市○○里○○街
    一五一號戶長，竟為使他地人民遷籍該選區，以得選舉權之
    方式，使投票產生有利於己之結果，竟與其子癸○○及午○○、曹錦豐、壬○○（以上三人另為緩起訴處分）共同基於
    使公務員登載不實及使投票發生不正確結果之犯意聯絡，其
    等明知午○○、曹錦豐、壬○○均未住居於該址，而由其等
    分別於九十年七月二十日、九十年六月二十八日、九十一年
    一月十五日，由午○○、曹錦豐自己、癸○○持壬○○身分
    證件至戶政事務所辦理遷入登記並為分戶登記，午○○再同
    意己○○、酉○○、管世堅（另為緩起訴處分）遷入，曹錦
    豐同意子○○、莊文燕（另為緩起訴處分）遷入，壬○○同
    意黃慧琴、丑○○（另為緩起訴處分）遷入，再分別由其等
    自身及由癸○○持丑○○、黃慧琴身分證於九十一年二月七
    日前，至戶政事務所辦理遷入壬○○戶內，而使該管戶籍機
    關、選舉委員會先後將此不實事項登載於戶籍登記簿與編入
    宜蘭縣宜蘭市第十七屆里長選舉之選舉人名冊、並公告確定
    ，足生損害於宜蘭縣宜蘭市戊○○○○選舉之其他候選人與
    選舉人之權利，暨上開機關戶籍管理及辦理選舉事務之正確
    性，其等於取得選舉權人之資格後，至該選區之投開票所投
    票。或於選前或於選後旋遷回原址或他址」等情，就上訴人
    涉犯刑法第二百十四條使公務員為不實登載罪嫌部分，敘述
    甚明，該部分自應認已據起訴，屬法院應為審判之範圍；雖
    檢察官於第一審審理時，陳明：「起訴法條更正為刑法第一
    百四十六條第一項，不包括刑法第二百十四條」等語（見第
    一審卷第八十一頁、第一二三頁），然揆諸首揭說明，審判
    之範圍自不受其引用之起訴法條所拘束。乃第一審對於業經
    起訴之使公務員為不實登載部分是否成立犯罪，並未加以審
    判，自有已受請求之事項未予判決之違法。（四）附表七編
    號1（宇○○）、4（未○○）填寫一張申請書，由辰○○代
    辦，而原審附表七編號1申辦人欄記載宇○○、未○○；附
    表三編號4（己○○）、附表三編號2（酉○○）戶籍遷移均
    由午○○申辦，而原審附表三編號4申辦人欄記載己○○附
    表三編號2申辦人欄記載酉○○；附表四編號2（玄○○）、
    3（林袁如）原來設籍宜蘭市○○路13號，九十年十二月十
    九日應癸○○請求，玄○○將其自己與太太林袁如身分證、
    戶口名簿、印章等交付癸○○將戶籍遷移至宜蘭縣宜蘭市○○街一三七號，戶籍遷移申辦人為癸○○，原審附表四編號
    2（玄○○）、3（林袁如）申辦人欄記載玄○○、林袁如，
    均與事實不符。（五）附表六編號5（藍靜魚）、附表六編
    號9（林峰山）戶籍遷移申辦人為阿欽（辰○○），附表六
    編號10（黃玉秋）申辦人乙○○，附表一編號2（林玉女）
    申辦人黃麗美，附表一編號3（黃麗美）申辦人黃麗美，附
    表四編號4（郭乃瑋）申辦人郭乃瑋之母申○○，附表六編
    號1（林家帆）申辦人林木興（林家帆之兄），附表六編號2
    （林木興）申辦人林木興，附表六編號3（林阿桃）申辦人
    林阿桃，附表六編號4（林東寶）申辦人林阿桃（林東寶之
    母），附表六編號6（賴寶鳳）、附表六編號7（賴月琴）申
    辦人均為賴寶鳳，附表六編號8（簡來應）戶籍遷移申辦人
    為簡來應，附表六編號11（卯○○）申辦人應係卯○○自行
    申請，附表六編號12（黃秀凰）申辦人黃秀凰，附表六編號
    13（劉阿梅）申辦人劉阿梅，原審均未加審認，顯有未洽。
    被告庚○○上訴意旨以伊不知癸○○以俗稱甲○○○○○方
    式，將附表一至七所示之人戶籍遷入其選區乙事，指摘原判
    決不當，固無有理由，惟原判決既有可議，自應由本院將被
    告庚○○部份予以撤銷改判。
五、科刑及其審酌事項：
    審酌被告庚○○為求勝選與癸○○共同為虛偽遷移、手段，
    參與犯罪之程度，及犯罪後態度等一切情狀，並考量附表一
    至七所示之人多為被告庚○○之至親好友，基於情誼辦理戶
    籍遷移而投票支持，非難可能性較低，論處被告共同以非法
    之方法，使投票發生不正確之結果罪，從輕量處被告庚○○
    有期徒刑四月，並諭知易科罰金之折算標準，並依公職人員
    選舉罷免法第九十八條第三項之規定，宣告被告庚○○褫奪
    公權二年。
六、不另為無罪之諭知部分：
（一）公訴意旨另以：被告庚○○為本次選舉之宜蘭市戊○○○○候選人，設籍於宜蘭縣宜蘭市○○里○○街151號戶長
      ，竟為使他地人民遷籍該選區，以得選舉權之方式，使投
      票產生有利於己之結果，竟與其子癸○○及午○○、巳○○、壬○○（以上三人另為緩起訴處分）共同基於使公務
      員登載不實及使投票發生不正確結果之犯意聯絡，其等明
      知午○○、巳○○、壬○○均未住居於該址，而由其等分
      別於90年07月20日、90年06月28日、91年01月15日，由午
      ○○、曹錦豐自己、癸○○持壬○○身分證件至戶政事務
      所辦理遷入登記並為分戶登記，午○○再同意己○○、酉
      ○○、管世堅（另為緩起訴處分）遷入，巳○○同意子○○、莊文燕（另為緩起訴處分）遷入，壬○○同意黃慧琴
      、丑○○（另為緩起訴處分）遷入，再分別由其等自身及
      由癸○○持丑○○、黃慧琴身分證於91年02月07日前，至
      戶政事務所辦理遷入壬○○戶內，而使該管戶籍機關、選
      舉委員會先後將此不實事項登載於戶籍登記簿與編入宜蘭
      縣宜蘭市第十七屆里長選舉之選舉人名冊、並公告確定，
      足生損害於宜蘭縣宜蘭市戊○○○○選舉之其他候選人與
      選舉人之權利，暨上開機關戶籍管理及辦理選舉事務之正
      確性，其等於取得選舉權人之資格後，至該選區之投開票
      所投票。或於選前或於選後旋遷回原址或他址，因認被告
      庚○○此部分所為亦涉犯刑法第二百十四條之使公務員登
      載不實罪嫌。
（二）公訴人認被告庚○○亦涉有上開罪嫌，無非以被告庚○○
      對於設籍前開戶籍地，並提供其戶籍住址供人遷入，復有
      上開戶籍之住址變更戶籍登記申請書、戶籍謄本、選舉人
      名冊等影本數份在卷可佐，為其論據。訊之被告庚○○否
      認有上開犯行，辯稱伊並無使公務員登載不實，本件戶籍
      遷移伊均不知情等語。辯護意旨以：本案檢察官於第一審
      審理時，既已陳明：「起訴法條更正為刑法第146條第一
      項，不包括刑法第214條」等云（見原審卷第81頁、第123
      頁），則關於刑法第214條使公務員為不實登載罪嫌部分
      ，自屬不在檢察官起訴之範圍；退一步而言，縱然事實審
      法院審理結果，認為起訴事實涉有刑法第55條之想像競合
      犯及牽連犯之問題，然因刑法第146條之「以詐術或其他
      非法之方法，使投票發生不正確之結果或變造投票之結果
      」罪，就法理而言，其構成要件必然發生「使公務員為不
      實登載」之結果，從而，刑法第二214條之犯罪構成要件
      應已被刑法第146條之罪刑所吸收（即吸收犯），自亦無
      須再就是否成立刑法第214條之犯罪，加以審判之；縱然
      認為非屬吸收犯之範疇，而涉有想像競合犯或牽連犯之疑
      ，但因本案被告庚○○均不知附表一至七所列之人辦理遷
      籍之事實，業如前述，被告庚○○自己並無觸犯刑法第14
      6條「妨害投票正確罪」構成要件之行為，亦無與共同被
      告癸○○有犯意聯絡或行為分擔之共犯行為，則本案自亦
      不涉及刑法第55條之想像競合犯及牽連犯之問題等語。
（三）本院之判斷：
  １、檢察官起訴書犯罪事實已載明：「：：庚○○為本次選舉
      之宜蘭市戊○○○○候選人，設籍於宜蘭縣宜蘭市○○里
      ○○街151號戶長，竟為使他地人民遷籍該選區，以得選
      舉權之方式，使投票產生有利於己之結果，竟與其子癸○○及午○○、曹錦豐、壬○○（以上三人另為緩起訴處分
      ）共同基於使公務員登載不實及使投票發生不正確結果之
      犯意聯絡，其等明知午○○、曹錦豐、壬○○均未住居於
      該址，而由其等分別於90年07月20日、90年06月28日、91
      年01月15日，由午○○、曹錦豐自己、癸○○持壬○○身
      分證件至戶政事務所辦理遷入登記並為分戶登記，午○○
      再同意己○○、酉○○、管世堅（另為緩起訴處分）遷入
      ，曹錦豐同意子○○、莊文燕（另為緩起訴處分）遷入，
      壬○○同意黃慧琴、丑○○（另為緩起訴處分）遷入，再
      分別由其等自身及由癸○○持丑○○、黃慧琴身分證於91
      年02月07日前，至戶政事務所辦理遷入壬○○戶內，而使
      該管戶籍機關、選舉委員會先後將此不實事項登載於戶籍
      登記簿與編入宜蘭縣宜蘭市第十七屆里長選舉之選舉人名
      冊、並公告確定，足生損害於宜蘭縣宜蘭市戊○○○○選
      舉之其他候選人與選舉人之權利，暨上開機關戶籍管理及
      辦理選舉事務之正確性，其等於取得選舉權人之資格後，
      至該選區之投開票所投票。或於選前或於選後旋遷回原址
      或他址」等情，就上訴人即被告庚○○涉犯刑法第214條
      使公務員為不實登載罪嫌部分，敘述甚明，該部分自應認
      已據起訴，屬法院應為審判之範圍；雖檢察官於原審審理
      時，陳明：「起訴法條更正為刑法第146條第一項，不包
      括刑法第214條」等語（見原審卷第81頁、第123頁），然
      揆諸首揭說明，審判之範圍自不受其引用之起訴法條所拘
      束。
  ２、按刑法第二百十四條所謂使公務員登載不實事項於公文書
      罪，須一經他人聲明或申報，公務員即有登載之義務，並
      依其所為之聲明或申報予以登載，而其登載之內容又屬不
      實之事項，始足構成，若其所為聲明或申報，公務員尚須
      為實質之審查以判斷其真實與否，始得為一定之記載者，
      即非本罪所稱之使公務員登載不實，自無成立刑法第二百
      十四條罪責之可能。有關戶籍申請登記如有不實情形，依
      據戶籍法第二十五條、第五十四條、第五十六條規定：戶
      籍登記事項自始不存在或自始無效時，應為撤銷之登記，
      故意為不實之申請者，由戶政事務所處罰之；次依同法第
      四十七條第三、四、五項、同法施行細則第十三條第一項
      第九款、第二項、第十五條之規定，戶籍遷徙登記之申請
      ，應於事件發生或確定後三十日內為之，申請人應於申請
      時提出證明遷徙事實之文件，由戶政機關查驗核實後為之
      ，足徵戶籍法所謂之遷出及遷入登記，並非僅指戶籍上之
      異動而已，實應包括居住處所遷移之事實行為在內，故如
      僅將戶籍遷出或遷入，而實際居住所未隨之遷移，本質上
      即屬不實，行政機關除可依上開規定科以行政罰鍰外，並
      得以其實際上無遷徙之事實，而逕行撤銷其遷入登記。綜
      合上開規定意旨觀之，戶籍（遷徙）之登記，該管公務員
      顯有查核之義務，縱為不實之戶籍遷入，應無刑法第二百
      十四條之適用。另選務機關公務員根據戶政機關公務員實
      質查核後之戶籍資料而從事登載編入選舉人名冊，而關於
      編造選舉人名冊、選舉人名冊之分編或合編、選舉人名冊
      之報備、閱覽、選舉人名冊之更正、確定，則依公職人員
      選舉罷免法第23條、第25條、第26條、第29條、第30條規
      定辦理，均非被告一有戶籍登記之申請，上述公務員即有
      登載義務，則公訴意旨所指被告此部份行為，應不構成刑
      法第二百十四條之使公務員登載不實罪名，更不構成同法
      第二百十六條之行使上開文書罪名。
（四）綜上所述，附表一至七所列當事人，均僅純粹為選舉而遷
      移戶口實際並未住居於該址（即俗稱幽靈人口），除成立
      妨害投票正確罪外，應不構成刑法第二百十四條之使公務
      員登載不實罪名，更不構成同法第二百十六條之行使上開
      文書罪名。本院復查無其他積極證據足資認定被告有公訴
      人所指之上開犯行，是就此部分，本應無罪之諭知，惟公
      訴意旨認此部分與前揭論罪科刑部分，有實質上及裁判上
      之關係，爰不另為無罪之諭知。
七、適用法律：
據上論斷，應依刑事訴訟法第三百六十九條第一項前段、第三百
六十四條、第二百九十九條第一項前段，公職人員選舉罷免法第
九十八條第三項，刑法第二十八條、第一百四十六條第一項、第
四十一條第一項前段、第三十七條第二項，罰金罰鍰提高標準條
例第二條，判決如主文。
本案經檢察官鄭龍照到庭執行職務。
中    華    民    國    94    年    4     月    29    日
                  刑事第二十一庭審判長法  官  溫耀源
                                      法  官  周政達
                                      法  官  邱同印
以上正本證明與原本無異。
如不服本判決，應於收受送達後十日內向本院提出上訴書狀，其
未敘述上訴之理由者並得於提起上訴後十日內向本院補提理由書
（均須按他造當事人之人數附繕本）。
                                      書記官  莊昭樹
中    華    民    國    94    年    4     月    29    日
附錄：本案論罪科刑法條全文
中華民國刑法第一百四十六條
(妨害投票正確罪)
以詐術或其他非法之方法，使投票發生不正確之結果或變造投票
之結果者，處五年以下有期徒刑。
前項之未遂犯罰之。
公職人員選舉罷免法第九十八條第三項
犯本章之罪或刑法分則第六章之妨害投票罪，宣告有期徒刑以上
之刑者，並宣告禠奪公權。
附表一：（九十一年選偵字第一四六號）
┌───┬──────┬──────┬─────┬──┬────────┐
│當事人│原戶籍地址  │變更後戶籍地│戶籍登記聲│有否│附     註       │
│      │            │            │請書變更時│投票│                │
│      │            │            │間及申辦人│    │                │
├───┼──────┼──────┼─────┼──┼────────┤
│戌○○│宜蘭縣壯圍鄉│宜蘭縣宜蘭市│九十一年二│有  │業經檢察官以九十│
│      │古亭村八鄰古│東門里十四鄰│月四日    │    │一年選偵字第一三│
│      │亭路五十四之│聖後街一七一├─────┤    │八號為緩起訴處分│
│      │五號        │號          │辰○○    │    │確定。          │
┌───┬──────┬──────┬─────┬──┬────────┐
│林玉女│不詳        │宜蘭縣宜蘭市│九十一年二│    │業經檢察官以九十│
│      │            │東門里十四鄰│月六日    │    │一年選偵字第一三│
│      │            │聖後街一七一├─────┤有  │八號為緩起訴處分│
│      │            │號          │林玉體    │    │確定。          │
├───┼──────┼──────┼─────┼──┼────────┤
│黃麗美│不詳        │宜蘭縣宜蘭市│九十一年二│    │業經檢察官以九十│
│      │            │東門里十四鄰│月六日    │有  │一年選偵字第一三│
│      │            │聖後街一七一├─────┤    │八號為緩起訴處分│
│      │            │號          │黃麗美    │    │確定。          │
├───┼──────┼──────┼─────┼──┼────────┤
│辛○○│宜蘭縣宜蘭市│宜蘭縣宜蘭市│九十一年二│    │業經檢察官以九十│
│      │小東里八鄰聖│東門里十四鄰│月四日    │有  │一年選偵字第一三│
│      │後街六十六巷│聖後街一七一├─────┤    │八號為緩起訴處分│
│      │十八號      │號          │辰○○    │    │確定。          │
├───┼──────┼──────┼─────┼──┼────────┤
│鄭榮洲│宜蘭縣壯圍鄉│宜蘭縣宜蘭市│九十一年二│    │業經檢察官以九十│
│      │忠孝村十八鄰│東門里十四鄰│月五日    │有  │一年選偵字第一三│
│      │順和路五十三│聖後街一七一├─────┤    │八號為緩起訴處分│
│      │之七號      │號          │癸○○    │    │確定。          │
├───┼──────┼──────┼─────┼──┼────────┤
│董光正│宜蘭縣壯圍鄉│宜蘭縣宜蘭市│九十一年二│    │業經檢察官以九十│
│      │忠孝村十九鄰│東門里十四鄰│月五日    │有  │一年選偵字第一三│
│      │順和路六十七│聖後街一七一├─────┤    │八號為緩起訴處分│
│      │號          │號          │癸○○    │    │確定。          │
├───┼──────┼──────┼─────┼──┼────────┤
│林志柔│宜蘭縣宜蘭市│宜蘭縣宜蘭市│九十一年二│    │業經檢察官以九十│
│      │西門里十鄰文│東門里十四鄰│月五日    │有  │一年選偵字第一三│
│      │昌路一九六巷│聖後街一七一│          │    │八號為緩起訴處分│
│      │一弄十八之一│號          ├─────┤    │確定。          │
│      │號          │            │癸○○    │    │                │
├───┼──────┼──────┼─────┼──┼────────┤
│游桂妹│宜蘭縣頭城鎮│宜蘭縣宜蘭市│九十一年二│    │業經檢察官以九十│
│      │城西里三鄰纘│東門里十四鄰│月七日    │有  │一年選偵字第一三│
│      │祥路二十五號│聖後街一七一├─────┤    │八號為緩起訴處分│
│      │            │號          │丁○○    │    │確定。          │
├───┼──────┼──────┼─────┼──┼────────┤
│黃子瑜│宜蘭縣壯圍鄉│宜蘭縣宜蘭市│九十一年二│    │業經檢察官以九十│
│      │美城村一鄰美│東門里十四鄰│月四日    │有  │一年選偵字第一三│
│      │間路八之五號│聖後街一七一├─────┤    │八號為緩起訴處分│
│      │            │號          │辰○○    │    │確定。          │
└───┴──────┴──────┴─────┴──┴────────┘
附表二：（九十一年選偵字第一四七號）
┌───┬──────┬──────┬─────┬──┬────────┐
│當事人│原戶籍地址  │變更後戶籍地│戶籍登記聲│有否│附  註          │
│      │            │址（九十年後│請書變更時│投票│                │
│      │            │遷入）      │間及申辦人│    │                │
├───┼──────┼──────┼─────┼──┼────────┤
│地○○│宜蘭縣宜蘭市│宜蘭縣宜蘭市│九十一年一│    │業經檢察官以九十│
│      │菜園里十一鄰│東門里新民路│月二十四日│    │一年選偵字第一三│
│      │舊城北路七十│一百巷二號  ├─────┤有  │五號為緩起訴處分│
│      │巷二十一之四│            │地○○    │    │確定。          │
│      │號          │            │          │    │                │
├───┼──────┼──────┼─────┼──┼────────┤
│林芬蘭│宜蘭縣礁溪鄉│宜蘭縣宜蘭市│九十一年一│    │業經檢察官以九十│
│      │玉光村九鄰瑪│東門里二鄰新│月二十八日│有  │一年選偵字第一三│
│      │僯路一０一號│民路一百巷二├─────┤    │五號為緩起訴處分│
│      │之一        │號          │乙○○    │    │確定。          │
├───┼──────┼──────┼─────┼──┼────────┤
│許麗英│宜蘭縣宜蘭市│宜蘭縣宜蘭市│九十一年一│    │業經檢察官以九十│
│      │茭白里六鄰茭│東門里二鄰新│月三日    │有  │一年選偵字第一三│
│      │白路十號二樓│民路一百巷二├─────┤    │五號為緩起訴處分│
│      │            │號          │乙○○    │    │確定。          │
├───┼──────┼──────┼─────┼──┼────────┤
│簡月子│宜蘭縣宜蘭市│宜蘭縣宜蘭市│九十一年一│    │業經檢察官以九十│
│      │建軍里一鄰民│東門里二鄰新│月三日    │有  │一年選偵字第一三│
│      │族路一八號  │民路一百巷二├─────┤    │五號為緩起訴處分│
│      │            │號          │乙○○    │    │確定。          │
└───┴──────┴──────┴─────┴──┴────────┘
附表三：（九十一年選偵字第一四八號）
┌───┬──────┬──────┬─────┬──┬────────┐
│當事人│原戶籍地址  │變更後戶籍地│戶籍登記聲│有否│附  註          │
│      │            │址（九十年後│請書變更時│投票│                │
│      │            │遷入）      │間及申辦人│    │                │
├───┼──────┼──────┼─────┼──┼────────┤
│午○○│宜蘭縣壯圍鄉│宜蘭縣宜蘭市│九十年七月│    │業經檢察官以九十│
│      │忠孝村十九鄰│東門里十五鄰│二十日    │有  │一年選偵字第一三│
│      │順和路六十七│聖後街一五一├─────┤    │四號為緩起訴處分│
│      │號          │號          │午○○    │    │確定。          │
├───┼──────┼──────┼─────┼──┼────────┤
│酉○○│宜蘭縣壯圍鄉│宜蘭縣宜蘭市│九十一年一│    │業經檢察官以九十│
│      │忠孝村十九鄰│東門里十五鄰│月十一日  │有  │一年選偵字第一三│
│      │順和路六十七│聖後街一五一├─────┤    │四號為緩起訴處分│
│      │號          │號          │午○○    │    │確定。          │
├───┼──────┼──────┼─────┼──┼────────┤
│管世堅│宜蘭縣宜蘭市│宜蘭縣宜蘭市│九十一年一│    │業經檢察官以九十│
│      │南津里一鄰東│東門里十五鄰│月十一日  │有  │一年選偵字第一三│
│      │津路十三之四│聖後街一五一├─────┤    │四號為緩起訴處分│
│      │號          │號          │午○○    │    │確定。          │
├───┼──────┼──────┼─────┼──┼────────┤
│己○○│宜蘭縣壯圍鄉│宜蘭縣宜蘭市│九十一年一│    │業經檢察官以九十│
│      │忠孝村十九鄰│東門里十五鄰│月十一日  │有  │一年選偵字第一三│
│      │順和路六十七│聖後街一五一├─────┤    │四號為緩起訴處分│
│      │號          │號          │午○○    │    │確定。          │
├───┼──────┼──────┼─────┼──┼────────┤
│陳建宏│宜蘭縣壯圍鄉│宜蘭縣宜蘭市│九十一年一│    │業經檢察官以九十│
│      │忠孝村十九鄰│東門里十五鄰│月十一日  │    │一年選偵字第一三│
│      │順和路六十七│聖後街一五一├─────┤有  │四號為緩起訴處分│
│      │號          │號          │午○○    │    │確定。          │
├───┼──────┼──────┼─────┼──┼────────┤
│黃慧琴│宜蘭縣壯圍鄉│宜蘭縣宜蘭市│九十一年一│    │業經檢察官以九十│
│      │忠孝村十九鄰│東門里十五鄰│月十五日  │有  │一年選偵字第一三│
│      │順和路六十七│聖後街一五一├─────┤    │四號為緩起訴處分│
│      │號          │號          │癸○○    │    │確定。          │
┌───┬──────┬──────┬─────┬──┬────────┐
│曹錦豐│宜蘭縣壯圍鄉│宜蘭縣宜蘭市│九十一年一│    │業經檢察官以九十│
│      │忠孝村十九鄰│東門里十五鄰│月十一日  │有  │一年選偵字第一三│
│      │順和路六十七│聖後街一五一├─────┤    │四號為緩起訴處分│
│      │號          │號          │曹錦豐    │    │確定。          │
├───┼──────┼──────┼─────┼──┼────────┤
│子○○│宜蘭縣壯圍鄉│宜蘭縣宜蘭市│九十一年一│    │業經檢察官以九十│
│      │忠孝村十九鄰│東門里十五鄰│月十一日  │有  │一年選偵字第一三│
│      │順和路六十七│聖後街一五一├─────┤    │四號為緩起訴處分│
│      │號          │號          │子○○    │    │確定。          │
├───┼──────┼──────┼─────┼──┼────────┤
│丑○○│宜蘭縣壯圍鄉│宜蘭縣宜蘭市│九十一年一│    │業經檢察官以九十│
│      │忠孝村十九鄰│東門里十五鄰│月十五日  │有  │一年選偵字第一三│
│      │順和路六十七│聖後街一五一├─────┤    │四號為緩起訴處分│
│      │號          │號          │癸○○    │    │確定。          │
├───┼──────┼──────┼─────┼──┼────────┤
│壬○○│台北縣板橋市│宜蘭縣宜蘭市│九十一年一│    │業經檢察官以九十│
│      │忠翠里十三鄰│東門里十五鄰│月十五日  │有  │一年選偵字第一三│
│      │莒光路一百六│聖後街一五一├─────┤    │四號為緩起訴處分│
│      │十七號四樓之│號          │癸○○    │    │確定。          │
│      │四          │            │          │    │                │
├───┼──────┼──────┼─────┼──┼────────┤
│莊文燕│宜蘭縣五結鄉│宜蘭縣宜蘭市│九十一年一│    │業經檢察官以九十│
│      │二結村三鄰學│東門里十五鄰│月二十九日│有  │一年選偵字第一三│
│      │進路二十八之│聖後街一五一├─────┤    │四號為緩起訴處分│
│      │三號        │號          │子○○    │    │確定。          │
└───┴──────┴──────┴─────┴──┴────────┘
附表四：（九十一年選偵字第一五一號）
┌───┬──────┬──────┬─────┬──┬────────┐
│當事人│原戶籍地址  │變更後戶籍地│戶籍登記聲│有否│附    註        │
│      │            │址（九十年後│請書變更時│投票│                │
│      │            │遷入）      │間        │    │                │
├───┼──────┼──────┼─────┼──┼────────┤
│宙○○│            │宜蘭縣宜蘭市│九十一年一│    │業經檢察官以九十│
│      │            │東門里十五鄰│月三十日  │有  │一年選偵字第一三│
│      │不詳        │聖後街一三七├─────┤    │三號為緩起訴處分│
│      │            │號          │宙○○    │    │確定。          │
├───┼──────┼──────┼─────┼──┼────────┤
│      │            │宜蘭縣宜蘭市│九十年十二│    │業經檢察官以九十│
│      │            │東門里十五鄰│月十九日  │有  │一年選偵字第一三│
│玄○○│不詳        │聖後街一三七├─────┤    │三號為緩起訴處分│
│      │            │號          │癸○○    │    │確定。          │
├───┼──────┼──────┼─────┼──┼────────┤
│      │            │宜蘭縣宜蘭市│九十年十二│    │業經檢察官以九十│
│      │            │東門里十五鄰│月十九日  │有  │一年選偵字第一三│
│林袁如│不詳        │聖後街一三七├─────┤    │三號為緩起訴處分│
│      │            │號          │癸○○    │    │確定。          │
├───┼──────┼──────┼─────┼──┼────────┤
│      │            │宜蘭縣宜蘭市│九十一年二│    │業經檢察官以九十│
│郭乃瑋│ 不詳       │東門里十五鄰│月五日    │有  │一年選偵字第一三│
│      │            │聖後街一三七├─────┤    │三號為緩起訴處分│
│      │            │號          │申○○    │    │確定。          │
├───┼──────┼──────┼─────┼──┼────────┤
│鄭蕎薽│宜蘭縣壯圍鄉│宜蘭縣宜蘭市│九十一年一│    │業經檢察官以九十│
│      │忠孝村十八鄰│東門里十五鄰│月二十四日│有  │一年選偵字第一三│
│      │順和路五十三│聖後街一三七├─────┤    │三號為緩起訴處分│
│      │之三號      │號          │辰○○    │    │確定。          │
├───┼──────┼──────┼─────┼──┼────────┤
│游國宏│宜蘭縣壯圍鄉│宜蘭縣宜蘭市│九十一年一│    │業經檢察官以九十│
│      │復興村十二鄰│東門里十五鄰│月三十日  │有  │一年選偵字第一三│
│      │紅葉路九十二│聖後街一三七├─────┤    │三號為緩起訴處分│
│      │號          │號          │辰○○    │    │確定。          │
└───┴──────┴──────┴─────┴──┴────────┘
附表五：（九十一年選偵字第一五三號）
┌───┬──────┬──────┬─────┬──┬────────┐
│當事人│原戶籍地址  │變更後戶籍地│戶籍登記聲│有否│附    註        │
│      │            │址（九十年後│請書變更時│投票│                │
│      │            │遷入）      │間及申辦人│    │                │
├───┼──────┼──────┼─────┼──┼────────┤
│張弘鈴│宜蘭縣宜蘭市│宜蘭縣宜蘭市│九十一年一│    │業經檢察官以九十│
│      │和睦里十一鄰│東門里十五鄰│月十五日  │    │一年選偵字第一三│
│      │農權路五十七│聖後街一四九├─────┤有  │七號為緩起訴處分│
│      │巷十一號    │號          │癸○○    │    │確定。          │
├───┼──────┼──────┼─────┼──┼────────┤
│蔡秀鳳│南投縣南投市│宜蘭縣宜蘭市│九十一年一│    │業經檢察官以九十│
│      │新興里三十二│東門里十五鄰│月十五日  │有  │一年選偵字第一三│
│      │鄰自強路三街│聖後街一四九├─────┤    │七號為緩起訴處分│
│      │一二二號四樓│號          │癸○○    │    │確定。          │
├───┼──────┼──────┼─────┼──┼────────┤
│李盈榛│宜蘭縣礁溪鄉│宜蘭縣宜蘭市│九十一年一│    │業經檢察官以九十│
│（原名│林美村五鄰林│東門里十五鄰│月十五日  │有  │一年選偵字第一三│
│李素珍│尾路五十二號│聖後街一四九├─────┤    │七號為緩起訴處分│
│）    │之二        │號          │寅○○    │    │確定。          │
┌───┬──────┬──────┬─────┬──┬────────┐
│曾照雄│宜蘭縣宜蘭市│宜蘭縣宜蘭市│九十一年一│    │業經檢察官以九十│
│      │建軍里一鄰民│東門里十五鄰│月十五日  │有  │一年選偵字第一三│
│      │族路四０三號│聖後街一四九├─────┤    │七號為緩起訴處分│
│      │四樓之五    │號          │癸○○    │    │確定。          │
├───┼──────┼──────┼─────┼──┼────────┤
│亥○○│宜蘭縣宜蘭市│宜蘭縣宜蘭市│九十一年一│    │業經檢察官以九十│
│      │慈安里十四鄰│東門里十五鄰│月十五日  │有  │一年選偵字第一三│
│      │慈安路四十九│聖後街一四九│          │    │七號為緩起訴處分│
│      │巷二弄八十八│號          ├─────┤    │確定。          │
│      │號四樓      │            │寅○○    │    │                │
├───┼──────┼──────┼─────┼──┼────────┤
│徐秋香│台北縣頂埔里│宜蘭縣宜蘭市│九十一年一│    │業經檢察官以九十│
│      │二十八鄰大暖│東門里十五鄰│月十五日  │有  │一年選偵字第一三│
│      │路七十二號  │聖後街一四九├─────┤    │七號為緩起訴處分│
│      │            │號          │癸○○    │    │確定。          │
└───┴──────┴──────┴─────┴──┴────────┘
附表六：（九十一年選偵字第一五四號）
┌───┬──────┬──────┬─────┬──┬────────┐
│當事人│原戶籍地址  │變更後戶籍地│戶籍登記聲│有否│附    註        │                      │
│      │            │址（九十年後│請書變更時│投票│                │
│      │            │遷入）      │間及申辦人│    │                │
├───┼──────┼──────┼─────┼──┼────────┤
│林家帆│宜蘭縣員山鄉│宜蘭縣宜蘭市│九十年十一│    │業經檢察官以九十│
│      │員山村慈惠路│新民路一０四│月二十八日│有  │一年選偵字第一四│
│      │三十九巷十三│號          ├─────┤    │０號為緩起訴處分│
│      │號          │            │林木興    │    │確定。          │
├───┼──────┼──────┼─────┼──┼────────┤
│林木興│宜蘭縣員山鄉│宜蘭縣宜蘭市│九十年十一│    │業經檢察官以九十│
│      │員山村八鄰慈│新民路一０四│月二十八日│有  │一年選偵字第一四│
│      │惠路三十九巷│號          ├─────┤    │０號為緩起訴處分│
│      │十三號      │            │林木興    │    │確定。          │
├───┼──────┼──────┼─────┼──┼────────┤
│林阿桃│宜蘭縣宜蘭市│宜蘭縣宜蘭市│九十年十一│    │業經檢察官以九十│
│      │慈安里十一鄰│新民路一０四│月二十六日│有  │一年選偵字第一四│
│      │慈安路十巷三│號          ├─────┤    │０號為緩起訴處分│
│      │十八號      │            │林阿桃    │    │確定。          │
├───┼──────┼──────┼─────┼──┼────────┤
│林東寶│宜蘭縣宜蘭市│宜蘭縣宜蘭市│九十年十一│    │業經檢察官以九十│
│      │慈安里十一鄰│東門里一鄰新│月二十六日│有  │一年選偵字第一四│
│      │慈安路十巷三│民路一０四號├─────┤    │０號為緩起訴處分│
│      │十八號      │            │林阿桃    │    │確定。          │
├───┼──────┼──────┼─────┼──┼────────┤
│藍靜魚│宜蘭縣宜蘭市│            │九十年十二│    │業經檢察官以九十│
│      │建軍里四鄰農│            │月二十七日│有  │一年選偵字第一四│
│      │權路三段一三│同    右    ├─────┤    │０號為緩起訴處分│
│      │六號        │            │辰○○    │    │確定。          │
├───┼──────┼──────┼─────┼──┼────────┤
│賴寶鳳│宜蘭縣宜蘭市│宜蘭縣宜蘭市│九十年十一│    │業經檢察官以九十│
│      │新興里十一鄰│東門里新民路│月十四日  │有  │一年選偵字第一四│
│      │林森路一一八│一０四號    ├─────┤    │０號為緩起訴處分│
│      │號五樓      │            │賴寶鳳    │    │確定。          │
┌───┬──────┬──────┬─────┬──┬────────┐
│賴月琴│宜蘭縣宜蘭市│宜蘭縣宜蘭市│九十年十一│    │業經檢察官以九十│
│      │新興里十一鄰│東門里新民路│月十四日  │有  │一年選偵字第一四│
│      │林森路一一八│一０四號    ├─────┤    │０號為緩起訴處分│
│      │號五樓      │            │賴寶鳳    │    │確定。          │
├───┼──────┼──────┼─────┼──┼────────┤
│簡來應│宜蘭縣宜蘭市│            │九十年十二│    │業經檢察官以九十│
│      │菜園里七鄰力│宜蘭縣宜蘭市│月三十一日│有  │一年選偵字第一四│
│      │行街五十五巷│東門里一鄰新│          │    │０號為緩起訴處分│
│      │五十號Ａ棟五│民路一０四號├─────┤    │確定。          │
│      │樓          │            │簡來應    │    │                │
├───┼──────┼──────┼─────┼──┼────────┤
│林峰山│宜蘭縣宜蘭市│            │九十年十二│    │業經檢察官以九十│
│      │新生里十三鄰│            │月二十七日│有  │一年選偵字第一四│
│      │吳沙路一七二│同    右    │          │    │０號為緩起訴處分│
│      │巷三十九弄二│            ├─────┤    │確定。          │
│      │十四號      │            │辰○○    │    │                │
┌───┬──────┬──────┬─────┬──┬────────┐
│黃玉秋│宜蘭縣宜蘭市│            │九十年十二│    │業經檢察官以九十│
│      │延平里十三鄰│宜蘭縣宜蘭市│月二十六日│有  │一年選偵字第一四│
│      │東港路三四巷│東門里一鄰新│          │    │０號為緩起訴處分│
│      │三十之十七號│民路一０四號├─────┤    │確定。          │
│      │三樓        │            │乙○○    │    │                │
├───┼──────┼──────┼─────┼──┼────────┤
│卯○○│宜蘭縣員山鄉│宜蘭縣宜蘭市│九十年十一│    │業經檢察官以九十│
│      │員山村八鄰慈│新民路一０四│月八日    │有  │一年選偵字第一四│
│      │惠路三十九巷│號          ├─────┤    │０號為緩起訴處分│
│      │十三號      │            │辰○○    │    │確定。          │
├───┼──────┼──────┼─────┼──┼────────┤
│黃秀凰│宜蘭縣員山鄉│宜蘭縣宜蘭市│九十年十一│    │業經檢察官以九十│
│      │員山村慈惠路│新民路一０四│月二十八日│有  │一年選偵字第一四│
│      │三十九巷十三│號          │          │    │０號為緩起訴處分│
│      │號          │            ├─────┤    │確定。          │
│      │            │            │黃秀鳳    │    │                │
┌───┬──────┬──────┬─────┬──┬────────┐
│劉阿梅│宜蘭縣宜蘭市│宜蘭縣宜蘭市│九十年十二│    │業經檢察官以九十│
│      │負郭里六鄰負│東門里一鄰新│月三十一日│有  │一年選偵字第一四│
│      │郭路二十五巷│民路一０四號├─────┤    │０號為緩起訴處分│
│      │十三號      │            │劉阿梅    │    │確定。          │
└───┴──────┴──────┴─────┴──┴────────┘
附表七：（九十一年選偵字第一五五號）
┌───┬──────┬──────┬─────┬──┬────────┐
│當事人│原戶籍地址  │變更後戶籍地│戶籍登記聲│有否│附    註        │
│      │            │址(九十年後 │請書變更時│投票│                │
│      │            │ 遷入)      │間及申辦人│    │                │
├───┼──────┼──────┼─────┼──┼────────┤
│宇○○│宜蘭縣壯圍鄉│宜蘭縣宜蘭市│九十一年一│    │業經檢察官以九十│
│      │忠孝村十八鄰│東門里十鄰聖│月二十二日│有  │一年選偵字第一三│
│      │順和路五十三│後街九十五號├─────┤    │六號、第一五一號│
│      │之三號      │            │辰○○    │    │為緩起訴處分確定│
│      │            │            │          │    │。              │
┌───┬──────┬──────┬─────┬──┬────────┐
│辰○○│宜蘭縣壯圍鄉│宜蘭縣宜蘭市│九十一年一│    │業經檢察官以九十│
│      │忠孝村十九鄰│東門里十鄰聖│月十六日  │有  │一年選偵字第一三│
│      │順和路六十七│後街九十五號├─────┤    │六號、第一五一號│
│      │號          │            │張金發    │    │為緩起訴處分確定│
│      │            │            │辰○○    │    │。              │
├───┼──────┼──────┼─────┼──┼────────┤
│天○○│宜蘭縣壯圍鄉│宜蘭縣宜蘭市│九十一年一│    │業經檢察官以九十│
│      │忠孝村十八鄰│東門里十鄰聖│月十五日  │有  │一年選偵字第一三│
│      │順和路五十三│後街九十五號├─────┤    │六號、第一五一號│
│      │之八號      │            │天○○    │    │為緩起訴處分確定│
│      │            │            │          │    │。              │
├───┼──────┼──────┼─────┼──┼────────┤
│未○○│宜蘭縣壯圍鄉│宜蘭縣宜蘭市│九十一年一│    │業經檢察官以九十│
│      │忠孝村十八鄰│東門里十鄰聖│月二十二日│有  │一年選偵字第一三│
│      │順和路五十三│後街九十五號├─────┤    │六號、第一五一號│
│      │之三號      │            │辰○○    │    │為緩起訴處分確定│
│      │            │            │          │    │。              │
└───┴──────┴──────┴─────┴──┴────────┘
